臺灣臺中地方法院刑事判決　　　　　　　99年度訴字第1009號
公　訴　人　臺灣臺中地方法院檢察署檢察官
被　　　告　吳金塗
選任辯護人　張豐守律師
被　　　告　莊全盛
　　　　　　戴芮瑜
上二人共同
選任辯護人　林佐偉律師
上列被告等因偽造有價證券等案件，經檢察官提起公訴（99年度
偵字第739號），本院判決如下：
    主  文
吳金塗、莊全盛、戴芮瑜共同犯如附表所示捌罪，各處如附表所
示之刑（含主刑及從刑）。各應執行有期徒刑柒年，偽造之「蘇
明龍」印章壹枚及如附表一至三所示偽造之本票共貳拾陸張，均
沒收。
    犯罪事實
一、吳金塗、莊全盛與戴芮瑜等3人共同基於意圖為自己不法所
    有之犯意聯絡，於民國95年5月間之某日起，多次共同前往
    廖寶治位於臺中市潭子區（改制前為臺中縣潭子鄉）栗林村
    祥和新莊東二巷48弄4號之住處及營業處所，向廖寶治佯稱
    ：伊等3人乃受大里地區3位立委委託，從事土地投資開發，
    保證獲利且利潤佳，可依個人意願投資，數額多寡不限，投
    資款項先行扣除當次紅利支付即可，且每月5日及20日均可
    分得投資金額1成之紅利各1次等語，致廖寶治不疑有他，因
    陷於錯誤而同意投資，遂自同年8月20日起至同年12月20日
    止，陸續在其所經營位於臺中市○○區○○路一段596號之
    素食店內及臺中市大里區某處KTV等其他聚會場所內，交付
    共計新臺幣（下同）81萬元（起訴書誤為90萬元）之現金予
    吳金塗等3人收執。而吳金塗、莊全盛及戴芮瑜等3人為取信
    於廖寶治，另共同基於意圖供行使之用而偽造有價證券之犯
    意聯絡，先推由吳金塗於不詳時間、地點，委由不知情之成
    年人偽刻「蘇明龍」之印章1枚（未扣案）後，繼於不詳時
    間、地點，接續偽造如附表一所示發票人均為「蘇明龍」之
    本票10紙後，於伊等陸續向廖寶治收款當場，由戴芮瑜或委
    由不知情之葉陳秀娌分別將該10紙偽造之本票轉交予廖寶治
    收執，資為收款憑證及擔保，而共同行使該等偽造本票之有
    價證券。嗣後，廖寶治雖取得幾次分紅金，然因於96年1月
    20日分紅日時，吳金塗等人卻逃逸無蹤，廖寶治始知受騙。
二、又吳金塗、莊全盛與戴芮瑜等3人另基於共同意圖為自己不
    法所有之犯意聯絡，於95年8月間之某日，共同前往林鳳娥
    位於臺中市北屯區○○○路○段122號之住處，向林鳳娥佯稱
    ：伊等3人乃受大里地區3位立委委託，從事土地投資開發，
    保證獲利且利潤佳，可依個人意願投資，數額多寡不限，投
    資款項先行扣除當次紅利支付即可，且每月5日及20日均可
    分得投資金額1成之紅利各1次等語，致林鳳娥不疑有他，因
    陷於錯誤而同意投資，遂自同年8月20日起至同年12月5日止
    ，陸續在其上開住處及臺中市聚會場所等處，交付共計225
    萬元（起訴書誤為250萬元）之現金予吳金塗等3人。而吳金
    塗、莊全盛及戴芮瑜等3人為取信於林鳳娥，另共同基於意
    圖供行使之用而偽造有價證券之犯意聯絡，推由吳金塗以上
    開偽造之「蘇明龍」印章，先於不詳時間、地點，偽造如附
    表二所示發票人均為「蘇明龍」之本票12紙後，於伊等陸續
    向林鳳娥收款當場，由戴芮瑜或委由不知情之葉陳秀娌分別
    將該12紙偽造之本票轉交予林鳳娥收執，資為收款憑證及擔
    保，而共同行使該等偽造本票之有價證券。嗣後，林鳳娥雖
    確曾取得幾次分紅金，然因於96年1月20日分紅日時，吳金
    塗等人已逃逸無蹤，林鳳娥始知受騙。
三、另吳金塗、莊全盛與戴芮瑜等3人共同基於意圖為自己不法
    所有之犯意聯絡，於95年5月間之某日，共同前往張秀鑾位
    於臺中市潭子區○○○街105號之住處，向張秀鑾佯稱：伊
    等3人乃受大里地區3位立委委託，從事土地投資開發，保證
    獲利且利潤佳，可依個人意願投資，數額多寡不限，投資款
    項先行扣除當次紅利支付即可，且每月5日及20日均可分得
    投資金額1成之紅利各1次等語，致張秀鑾不疑有他，因陷於
    錯誤而同意投資，遂於95年5月29日、自95年10月20日起至
    96 年1月5日止，分別在其上開住處或臺中市某處等聚會場
    所，交付共計99萬元（起訴書誤為110萬元）之現金予吳金
    塗等3人收執。而吳金塗、莊全盛及戴芮瑜等3人為取信於張
    秀鑾，復共同基於意圖供行使之用而偽造有價證券之犯意聯
    絡，推由吳金塗持上開偽造之「蘇明龍」印章，先於不詳時
    間、地點，分別偽造如附表三所示發票人均為「蘇明龍」之
    本票4紙後，於伊等先後於95年5月29日、95年10月20日起至
    96年1月5日止向張秀鑾收款當場，由戴芮瑜或委由不知情之
    葉陳秀娌先後將該4紙偽造之本票轉交予張秀鑾收執，資為
    收款憑證及擔保，而共同行使該等偽造本票之有價證券。嗣
    後，張秀鑾雖確曾取得幾次分紅金，然因於96年1月20日分
    紅日時，吳金塗等人已逃逸無蹤，張秀鑾始知受騙。
四、案經廖寶治、林鳳娥及張秀鑾訴由臺灣臺中地方法院檢察署
    檢察官偵查起訴。
    理    由
壹、證據能力之程序事項：
一、按現行刑事訴訟法為保障被告之反對詰問權，排除具有虛偽
    危險性之傳聞證據，以求實體真實之發見，於該法第159條
    第1項明定被告以外之人於審判外之言詞或書面陳述，除法
    律有規定者外，不得作為證據。而刑事訴訟法第159條之1至
    159條之4有傳聞法則之例外規定，且被告以外之人於審判外
    之陳述，雖不符前4條之規定，而經當事人於審判程序同意
    作為證據，法院審酌該言詞陳述或書面陳述作成時之情況，
    認為適當者，亦得為證據；當事人、代理人或辯護人於法院
    調查證據時，知有第159條第1項不得為證據之情形，而未於
    言詞辯論終結前聲明異議者，視為有前項之同意，刑事訴訟
    法第159條之5定有明文。又按被告以外之人於偵查中向檢察
    官所為之陳述，除顯有不可信之情況外，得為證據，刑事訴
    訟法第159條之1第2項亦定有明文。查本件被害人即證人廖
    寶治、林鳳娥及張秀鑾前於偵查中向檢察官所為之陳述，均
    已依法具結，既有其等之證人結文存卷可參，而本院查無顯
    不可信之情況，且被告、檢察官及辯護人就該等證人此部分
    之證述，於本院行準備程序及審理中均不爭執其證據能力，
    復未曾於言詞辯論終結前聲明異議，而本院審酌上開陳述作
    成時之情況，認證人廖寶治、林鳳娥及張秀鑾前於偵查中之
    證述，均有證據能力。至被害人即證人廖寶治、林鳳娥、張
    秀鑾及證人葉陳秀娌等人於本院另案96年度訴字第2335號審
    理中及98年度訴字第11號民事案件言詞辯論時所為證言，既
    均非傳聞證據，自均適為本案證據，附此說明。又按除法律
    另有規定外，實施刑事訴訟程序之公務員因違背法定程序取
    得之證據，其有無證據能力之認定，應審酌人權保障及公共
    利益之均衡維護，刑事訴訟法第158條之4定有明文；而本案
    所引用之非供述證據，並無證據證明係實施刑事訴訟程序之
    公務員違背法定程序所取得，自應認均具有證據能力，合先
    敘明。
貳、認定本案犯罪事實所憑之證據及理由：
一、訊據被告吳金塗、莊全盛及戴芮瑜等人固均坦承伊等確曾至
    被害人廖寶治、林鳳娥及張秀鑾上開住處，且被告吳金塗及
    戴芮瑜亦坦承伊等確有邀約被害人廖寶治、林鳳娥及張秀鑾
    等人投資上開立委炒作土地事宜並保證獲利，又各向被害人
    廖寶治、林鳳娥及張秀鑾收取如附表一至三所示之投資款項
    ，並因此交付如附表一至三所示發票人均為「蘇明龍」之本
    票予廖寶治、林鳳娥及張秀鑾收執以資作為投資款之獲利擔
    保等情不諱。然被告3人仍均矢口否認有何詐欺取財及偽造
    有價證券等犯行，被告吳金塗乃辯稱：確有蘇明龍之人，當
    初蘇明龍在臺中開地下錢莊，然已逃往大陸，伊曾至大陸也
    找不到他人，他是臺南關廟人，正確年籍伊不知道，係蘇明
    龍向伊稱投資3名立委炒作土地買賣有利可圖，很好賺，若
    伊介紹投資即可獲取投資金額百分之5之介紹費，伊確實有
    與被告莊全盛、戴芮瑜向廖寶治陳稱可以投資可得紅利等如
    起訴書所載那些邀約投資的話，廖寶治之投資款係交予被告
    莊全盛、戴芮瑜，而廖寶治及張秀鑾等人伊不認識，係透過
    莊全盛、戴芮瑜知道，伊邀廖寶治及張秀鑾等人從事土地開
    發投資就是蘇明龍跟伊講的案子，莊全盛他們拿到投資款之
    後，叫伊打電話給蘇明龍要本票，莊全盛他們會將錢交給伊
    ，伊將錢交給蘇明龍，蘇明龍再把本票給伊，伊再給莊全盛
    他們，伊有拿到百分之5之介紹費，莊全盛、戴芮瑜亦有領
    取百分之5之介紹費，另林鳳娥及張秀鑾部分，伊也有拿到
    百分之5之介紹費，過程如廖寶治投資案一樣，投資款均係
    莊全盛他們去收，講要投資之過程則係伊等3人均有去，收
    到之投資款均係同樣之轉交過程，伊亦僅係轉交蘇明龍本人
    簽發之本票予莊全盛他們，由莊全盛夫婦交給林鳳娥及張秀
    鑾，而邀廖寶治、林鳳娥及張秀鑾投資的話當初伊等3人都
    有說，伊等除領取介紹費外，其他款項均交予蘇明龍，伊並
    無偽刻蘇明龍之印章，亦無假冒蘇明龍名義偽造該等本票，
    該等本票均係蘇明龍本人所簽發，伊亦屬遭蘇明龍欺騙之受
    害者云云；另被告莊全盛則辯稱：伊大多僅係開車載吳金塗
    及伊妻戴芮瑜過去找投資人，然伊與戴芮瑜均未說話邀約投
    資，伊亦後來方知有分到投資金額百分之5之紅利，本票部
    分要問戴芮瑜，戴芮瑜說是吳金塗拿出來的，是吳金塗拿給
    戴芮瑜，拿到本票時，上面發票人都已經蓋好印章了，伊沒
    有看過蘇明龍之印章，亦非伊去刻印，更未曾在該等本票上
    簽寫日期或蓋用日期章，伊不認識蘇明龍此人，亦不曾與他
    接觸，被害人3人之投資款均係葉陳秀娌去收，再交給戴芮
    瑜，收了多少伊不知道，伊未曾去過張秀鑾家，廖寶治、林
    鳳娥部分伊雖都有去，然均係葉陳秀娌邀伊等去的，吳金塗
    也有去，去吃素食順便邀約他們，然因不關伊之事，故伊均
    未說話，均係戴芮瑜和吳金塗講的，伊及戴芮瑜可以分到百
    分之5，伊則不知道吳金塗拿投資款之多少百分比，葉陳秀
    娌也有拿，伊等百分之5之款項是將錢交給吳金塗時就有直
    接扣除留下來，伊與戴芮瑜亦有投資該等投資案200餘萬元
    而亦同為受害人角色，且僅係與葉陳秀娌相同去邀人投資而
    已，尚無詐騙他人及偽造本票等情云云；被告戴芮瑜亦辯稱
    ：係吳金塗要伊去跟人家招攬，有百分之5可賺，伊之前有
    虧錢，才冒險去賺這百分之5，吳金塗說有事情要全部承擔
    ，伊也投資250萬元，吳金塗說蘇明龍做什麼，伊也不知道
    ，人也沒見過，250萬元係伊招來的紅利陸陸續續拿到的，
    伊也有向親戚借錢來投資，伊不知250萬元中有多少係以紅
    利作為投資，伊之投資款係拿給吳金塗，伊介紹別人有百分
    之5，自己投資也可以扣除百分之5，吳金塗是第1線，伊是
    第2線，葉陳秀娌是第3線，也是伊下線，被害人3人則是葉
    陳秀娌之下線，所以他們3人之投資款係葉陳秀娌去收，伊
    收百分之5之紅利，葉陳秀娌亦收百分之5之紅利，其他款項
    就交給吳金塗，吳金塗說他的錢是交給蘇明龍，吳金塗可否
    分紅利伊就不清楚，蘇明龍之本票是吳金塗拿給伊，伊再交
    給葉陳秀娌，葉陳秀娌再交給3位被害人，伊拿到蘇明龍本
    票時，其上均已經蓋好印章，金額也都寫好，伊不知道如何
    而來，亦不知是否蘇明龍本人所寫，尚無詐騙他人及偽造本
    票之情云云。經查：
（一）被告吳金塗等3人確均有如犯罪事實一欄所示向被害人廖
      寶治詐欺取財及偽造本票有價證券後持交廖寶治之犯行等
      情，業據被告吳金塗等3人自承伊等確有向廖寶治收取如
      附表一所示投資款，並交付如附表一所示蘇明龍名義之本
      票予廖寶治以資該等投資擔保等情在卷，復經被害人即證
      人廖寶治迭次於偵查、本院另案96年度訴字第2335號案件
      審理、98年度訴字第11號民事言詞辯論庭及99年11月17日
      本案審理中具結證述陳稱：「被告3人我本來就認識，3人
      一起到我店裡，3人一起向我行騙，他們從95年5月間開始
      多次到我店，後來我相信他們，不然就是我去他們集會地
      。附表一所示款項直接交給被告3人其中1人或請其他被害
      人轉交。（問：附表一所示發票日是否即你交付款項及收
      取本票日期？票面金額是否就是你給付給被告3人的金額
      ？）是。（問：發票日同1天若有2張以上是否指該日給付
      2筆？）那是我的朋友私底下貼我一起投資，所以我要求
      被告3人開數張本票，但金額是數張本票加起來之後我1次
      給。（問：被告3人行騙經過是否如你在告訴狀所載？）
      是。（問：被告3人向你們行騙說詞及收取金錢情形是否
      如告訴狀所述？）是。」（詳見98年10月14日臺灣臺中地
      方法院檢察署98年度他字第4900號卷偵訊筆錄第40頁至第
      46頁）及「95年4月戴芮瑜、吳金塗、莊全盛3人就開始去
      我店裡去向我說，因為我們都是龜川公司的會員，他們說
      龜川公司投資的倒了，現在這裡有立法委員3人要炒地皮
      、法拍屋，要我再投資翻身，我說我沒有錢，他們要我去
      借，後來我陸續投資87萬元，他們說投資以後，每月5號
      及20號都可以各分紅百分之10，我因為沒有錢，所以直到
      8月才貸款投資。…我是在95年8月開始投資到95年12月5
      日，一共投資了87萬元。我確實有領到分紅，領到約30幾
      萬元，領回的30幾萬元沒有再投資下去。他們沒有說是炒
      作哪裡的土地。（問：你有無向他們質疑疑為何這麼好賺
      ？）我有質疑，但他們3人都說沒有關係，立委很勇，資
      金很充裕。（問：除了本票外，有沒有給你其他的資料？
      ）沒有。（問：吳金塗、莊全盛、戴芮瑜是否都有說有3
      個立委要炒作土地與法拍屋嗎？）確定。…（問：你是否
      知道本票是何人開立的？）不知道，吳金塗、莊全盛、戴
      芮瑜都有拿本票給我，我的錢交給誰，誰就交給我本票。
      其中有1張號碼363578、108565號，面額分別為20萬元及5
      萬元，發票日分別為95年8月20日、95年12月5日，到期日
      分別為96年8月5日、96年11月20日的2張本票，這2張我記
      得很清楚是莊全盛親自到我店裡面，我拿錢給他，他把已
      填寫金額及蓋好印章的本票填寫到期日與發票日後交付給
      我。收錢時何人來不一定，剛剛提出的2張本票，是莊全
      盛、戴芮瑜一起去，我看莊全盛從他太太戴芮瑜的皮包裡
      面拿出來的，是拿1疊出來，把其中1張拿出來填上日期後
      交付給我。（問：吳金塗有沒有拿本票給你過？）有，但
      吳金塗都是到他的車上開本票才拿給我，所以開立的過程
      我沒有看過吳金塗親自簽發。蔡滿淑的部分吳金塗曾經寫
      錯而拿到車上改，所以我知道吳金塗開立的，改哪1張，
      我不知道，忘記了，我沒有親眼看。是他改完後拿本票回
      來。（問：你說戴芮瑜皮包內1疊票，是何種票，何人的
      票？）我沒有看到，他就是順手勢拿1疊出來。（問：你
      開何店？）臺中市○○區○○路一段596號慧素食店。（
      問：吳金塗、莊全盛、戴芮瑜是否每次都去你店裡拿錢？
      ）有時候也會託陳美秀來拿，但都在我店裡拿，由陳美秀
      帶本票過來交付給我。（吳金塗問：我當時有告知這個是
      高獲利高風險？）沒有，你說是穩賺的。（莊金盛問：去
      蔡滿淑家時，我有沒有說過任何一句話？）有。」（詳見
      96年12月4日臺灣臺中地方法院96年度訴字第2335號卷審
      判筆錄第68頁至第86頁）及「我先認識被告戴芮瑜、莊全
      盛，2人是夫妻，在龜川公司認識，我們都是龜川公司會
      員，95年5、6月間我加入龜川公司，當時被告戴芮瑜、莊
      全盛已經是龜川公司的會員，被告吳金塗也是龜川公司會
      員。…95年8月20日被告吳金塗、戴芮瑜、莊全盛與陳美
      秀、葉成雄等5人到我臺中市北屯區我經營的素食店，被
      告吳金塗、戴芮瑜、莊全盛向我說有3位立委在炒地皮及
      法拍屋，可以賺很多錢，可以投資，因3位立委不能出面
      ，所以委託他們，並說投資10萬元有1萬元利潤，在每月5
      日、20日各領5千元，我當天投資20萬元，20萬元交給被
      告戴芮瑜、莊全盛，第1次被告莊全盛當場開20萬元支票
      交給我，我有看到他開支票，我質疑為何發票人不是莊全
      盛，被告戴芮瑜、莊全盛、吳金塗就說蘇明龍是負責人。
      當天我實際交付18萬元，因為他們先扣掉我1個月的紅利2
      萬元，之後有時5人一起來，有時也有陳美秀跟葉成雄，
      有時被告戴芮瑜、莊全盛、吳金塗會到我店裡吃麵，順便
      再邀我投資，我就陸陸續續投資，我投資的錢有時交給被
      告戴芮瑜、莊全盛，有時交給陳美秀，我交錢時對方就交
      給我本票，他們（陳美秀、被告莊全盛）當場簽發本票，
      發票人的章是整本蓋好了，我現在無法確認哪一次的錢交
      給他們何人，之後我確實每月都有領到每10萬元有1萬元
      利潤，都有按時給我，我總共投資90萬元，庭呈本票影本
      10張，紅利到96年11、12月就開始沒有給了。之後被告3
      人就沒有再理睬我們。被告戴芮瑜、莊全盛他們說錢都在
      被告吳金塗那裡，等被告吳金塗出來再解決。我投資的錢
      交給被告戴芮瑜、莊全盛或交給陳美秀，沒有交給被告吳
      金塗及葉成雄。本票部分關於金額及發票人的印章在開票
      前都已經蓋妥了，當場交給我時，只有簽發日期而已。但
      是陳美秀交給我本票時，本票上的日期及金額、發票人印
      章都已經填妥，她並沒有當場填日期。陳美秀沒有本票，
      她必須向被告戴芮瑜、莊全盛他們拿本票。陳美秀說錢要
      交回去給被告3人，才可以拿到他們的本票。（問：被告
      戴芮瑜、莊全盛，第1次是何人交付本票給你？）被告莊
      全盛。是陳美秀把紅利交給我。」（詳見上開民事案卷98
      年4月28日筆錄）及「我認識莊全盛、戴芮瑜。有投資案
      90萬元。是莊全盛、戴芮瑜、吳金塗3人來找我投資，95
      年5月找我，8月20日我才拿20萬元投資。（問：除了被告
      他們3人之外，還有無其他人？）他們的下線，叫做美秀
      ，我忘記姓什麼，還有美秀的先生。他們說立委在後面作
      炒地皮，仲介，很賺，半個月就可以分紅，本件被告3人
      都有說。吳金塗說後面有立委幫他們撐著，幫他們炒作。
      莊全盛也是這樣說，意思都一樣，戴芮瑜也是這樣說，3
      人說的差不多，都說趕快投資，是穩賺的。（問：你當天
      有無投資？）沒有，就是5月講到8月20日我才投資第1筆
      。（問：你有無看過上面有記載蘇明龍的本票？）有，每
      張上面都蓋好。總金額就是90萬元，幾張我忘記了。他們
      3人都有交給我，3個一起來，20萬元投資就是收18萬元，
      當場扣2萬元就是給我的紅利，錢是交給戴芮瑜，他先生
      幫忙簽在蘇明龍的本票上，簽8月20日的日期，即由莊全
      盛在本票上面簽日期，本票是莊全盛交給我的。（問：你
      剛才說看到莊全盛在簽日期，票是從哪裡拿出來的？）他
      太太拿給他，他再交給我。莊全盛及戴芮瑜他們說他們投
      資很多，叫我快點投資，馬上可以回本。（問：他們有無
      說過他們的投資款有無辦法拿回來？）沒有講，說賺翻了
      ，賺到會吹口哨，快點投資。（問：你收到本票時，你有
      無質問莊全盛為何本票不是他們3人的名字？）被告他們3
      人說蘇明龍是代替那3名立委辦這件事的老闆，很有錢，
      說放心，絕對賺錢。（問：除了第1張本票之外，其餘本
      票何人交給你的？）其他是美秀，就是他們的下線，我做
      生意比較忙，有時候他來收，有時候聚會場合我順便交。
      有時候是我聚餐時拿過去，有時候他們來店裡收，交錢跟
      拿回本票都是同一時間，但有時候隔1天2天才拿來。本票
      有時是我錢交給戴芮瑜，他算好，就拿本票給我，所以有
      可能是我自己拿到本票，有時候是美秀交給我的，我自己
      拿錢繳的話，是戴芮瑜把本票交給我。第1張本票日期是
      戴芮瑜先生簽的，到最後都是蓋日期章。大部分都是交給
      美秀，聚餐繳錢之前也沒有先聯絡，但是美秀會通知哪天
      要聚餐。…（問：有無告訴你立委是何人？）沒有。他們
      說不能曝光。（問：有無說要炒作哪裡的土地、房屋？）
      沒有講。就是說很多，哪裡有、哪裡有。有說他們在炒作
      ，等價錢好的話就會賣掉，就會賺錢。實際如何炒作，沒
      有講內容，就是說他們要炒作地皮，很有辦法，就是投資
      給他們，他們去買地皮，賺來的錢分紅給我們。沒有見過
      蘇明龍。我就是信用他們，之前已經很多人在買了。我是
      因為看到很多人買了，他們又這樣講，所以我就信任他們
      ，都是被告3人講說很多人買了，我一方面信任他們，也
      認為可以分紅利。我們不認識蘇明龍，是因為信任被告3
      人，錢又是交給他們，當然是向他們追討。因為我錢交給
      被告他們，所以他們應該要負責。收本票是証明，証明日
      期到了，分紅就截止。（問：你剛才說你總共投資90萬元
      ，但依據前案96年訴字第2335號被告等人有價證券案，你
      在96年12月4日開庭當時你說你是投資87萬元，有何意見
      ？請求提示前案卷第73頁）我後來又找到2張，所以共90
      萬元。（問：你剛才提到，投資案很多人買，很賺錢，是
      你親眼看到，還是何人說的？）被告3人說的，且聚餐時
      很多人。（問：收第1張本票時，何人在場？）吳金塗不
      在場，是莊全盛、戴芮瑜、美秀及他先生。（問：吳金塗
      到底有無找你投資？）有，陸陸續續來，叫我趕快加碼，
      投資前有來過，投資後，叫我趕快去找人加碼。（問：第
      1張本票是莊全盛他太太拿給莊全盛，而莊全盛再押日期
      ，是何人拿出來？）戴芮瑜從包包裡面拿出來，拿1張出
      來，簽日期。後來沒分紅利，吳金塗還躲起來，戴芮瑜、
      莊全盛就說等吳金塗出來再來解決，他們說錢都是在吳金
      塗那邊。（問：你說有時候去繳錢，是去何地繳？）不一
      定，是去公共場所，都不是固定的辦公處所，我有去過大
      里的KTV2次，我比較少去，因為我做生意，我們去KTV是
      聚餐、繳錢、投資。美秀打電話來找我去的。大部分都是
      美秀跟我聯絡。我去時，在場被告3人都有在場，吳金塗
      開始會先宣導一下投資案，當主持，現場也會收投資款項
      ，拿本票，我也有在現場交過錢，很多人也都一直繳。（
      問：你有無在KTV現場拿過本票？）有，是戴芮瑜拿給我
      的。（問：你有無看過其他投資人在現場拿過本票？）有
      ，鳳娥他們。（問：鳳娥他們的本票何人拿給他們的？）
      也是被告3人。（問：紅利付不出來時，有無請被告3人將
      票主蘇明龍找出來？）有，就是去跟他理論，戴芮瑜、莊
      全盛說他們也不認識蘇明龍，他們都推給吳金塗，因為吳
      金塗已經找不到人。我們沒有辦法找吳金塗，是莊全盛、
      戴芮瑜說的，說找不到吳金塗，我們有打電話給吳金塗，
      他也不接電話。（問：你在聚會時，有看到被告3人拿本
      票給林鳳娥，他們3人是指何人？）戴芮瑜。吳金塗家我
      不知道，紅利付不出來時我們是去戴芮瑜家找。我去KT
      V2次，2次都有交錢，1次是交給戴芮瑜，1次是交給美秀
      ，美秀也是交給戴芮瑜。這2次吳金塗、莊全盛也在場。
      （問：你交錢之後，本票從何人那裡拿出來？）戴芮瑜，
      我沒有看到他從哪裡拿出來。我是交錢算好之後，他才拿
      本票給我。就是我交錢完，他就馬上給我本票，中間都沒
      有去找人拿本票。（問：95年5月至8月20日之間，被告3
      人是否都有邀約你投資？）有，大部分都是3人一起來，
      還有美秀跟他先生。（問：95年8月20日至95年12月20日
      之間，一共交給幾次給吳金塗他們？就是本票有幾張就是
      幾次，1次1張本票。（問：是否知道美秀交錢是交到哪裡
      ？）拿去戴芮瑜家裡。（問：美秀他幫你交錢之後，拿本
      票給你，是否同一天？）有時候會隔1、2天。（問：10張
      本票中，第1張本票為何有2個日期即96年8月5日和95年8
      月20日？）95年8月20日那個日期是開始投資，可以分紅
      至96年8月5日，這樣就截止了，即95年8月20日我交票面
      的20萬元，他退我2萬元，然後拿這張票給我，上下2個手
      寫的日期是莊全盛寫的，時間就是95年8月20日，地點在
      我的麵攤即北屯區○○路○段300多號（當時的號碼忘記了
      ，現在搬到對面347號），即這張票拿到的時間是95年8月
      20日，是一手交錢一手拿本票，實際上交的錢是18萬元，
      不是20萬元。（問：第2張本票上同樣有2個日期即96年9
      月5日、95年9月20日票面金額10萬元情形為何？）95年9
      月20日是我交錢那天，這筆錢是我自己交的，還是透過美
      秀交的，我忘記了，哪裡交的，我也忘記了。第3張本票
      我記得是隔2次拿，是先交10萬元，下午時再交10萬元，
      即那天交2次，所以拿到當天的票2張。不知道是不是去台
      新銀行領錢來繳的，我忘記了，這是那天交2次，但是地
      點、交給何人我忘記了。（問：第4張95年10月20日金額5
      萬元，是否也是當天交出去的？）我忘記日期了，日期就
      是我交錢的日期，但是交的對象、地點忘記了…。（第7
      張95年12月5日面額5萬元，到期日96年11月20日情形為何
      ？）也是交了5萬元出去，拿回這張本票，這張好像是交
      給莊全盛，好像是莊全盛的筆跡，但是確實我也忘記了。
      日期是當場寫的，手寫的都是當場寫的，若是蓋章的就不
      一定了，蓋章是早就蓋好了。但是地點忘記了。那是不同
      時間，我叫他趕快來拿，他就來拿。先交手寫那張，後來
      再交蓋章的那張。第7張用手寫的，是第1次先拿5萬元，
      後來又找他們過來拿10萬元，所以有第8張，是同一天給
      的；還有因為有3天的時間可以緩衝，本票上面記載95年
      12月20日，但是實際給錢的時間是95年12月23日，第9張
      、第10張到底是5萬元先給，還是10萬元先給，我忘記了
      。但我有想起來日期可以緩衝。（問：照你所述，10張票
      你交錢的時間有10次，拿到的本票面額是否同你交出去的
      錢？）是，每張都有扣分紅。（問：分紅比例？）投資10
      萬元分紅1萬元。我拿到面額10萬元本票，但實際交錢9萬
      元。我本票5萬元的，實際就是交4萬5000元，10張本票都
      有扣分紅。（問：交付實際款項是否共為81萬元？）是。
      （問：你說95年5月中找你投資，直到95年8月20日你才投
      資，這期間，你有無問他們你投資的保障為何？）他們說
      我有蘇明龍的票，不用擔心，邀我投資時，是說投資就對
      了，不會害我，投資之前也是這樣說，說有開票。（問：
      何人說投資會有本票？）被告3人都有說。（問：你於偵
      查中證述與你今日所述2張本票記載同一天的情形不一樣
      ，請求提示本案他卷第41頁倒數第6行？）我忘記了。（
      問：到底哪次為真？）我只記得有1張是晚了3天才給錢，
      偵查中的情形也有，今日開庭所述的情形也有。（問：被
      告等3人交付給你的本票，第1張本票日期以手寫，另1張
      也有以手寫，你說是莊全盛寫的？）第2張我有說好像，
      我不確定。（問：你說編號7及8是你自己的投資款，是否
      先後拿錢與拿本票？）同1天拿錢，但是票是否同天拿我
      忘記了。慢3天給錢的就只有1次。（問：編號2、3你說有
      1筆是你朋友的，是你投資，還是你朋友投資？）是我向
      朋友借錢，是我投資的。」（附於本院案卷）等語詳實，
      而觀之被害人廖寶治所述上情，雖可見其前後就其共投資
      交付金額及交付次數為何等情略有差異，然就被告3人確
      係以上開方式詐取其投資款及如何偽造並交付蘇明龍之本
      票以資擔保等情之所述則無出入，且被害人廖寶治既已於
      本院審理時具結證稱其實際交付之款項應係投資金額預先
      扣除1成紅利後所支付之金額，事後所述90萬元則係其所
      持有本票面額，偵查中所述金額係有所疏漏，若有發票日
      為同日之2張以上本票時，仍多係其同時1次交付該等款項
      而取得者等語詳實，並提出該等本票存卷為據，且與被害
      人林鳳娥及張秀鑾所述其等實際交付投資款項之情節全然
      相符，而被告3人對此亦不爭執，足證被害人廖寶治前所
      為上開證述及嗣後於本院審理時所為證述，堪認與事實相
      符，且無瑕疵可指，應足採信。
（二）次以，被告吳金塗等3人確均有如犯罪事實二欄所示向被
      害人林鳳娥詐欺取財及偽造本票有價證券並持交林鳳娥之
      犯行等情，業據被告吳金塗等3人自承伊等確有向林鳳娥
      收取如附表二所示投資款，並交付如附表二所示蘇明龍名
      義之本票予林鳳娥以資該等投資擔保等情在卷，復經被害
      人即證人林鳳娥數度於偵查、上開民事案件言詞辯論時及
      99 年12月22日本院審理中具結證述陳稱：「被告3人我本
      來就認識，95年8月間廖寶治帶被告3人一起到我住處找我
      ，被告3人一起向我行騙，當天我沒有立即答應，之後他
      們3人陸續打電話給我，後來我相信就開始投資，一開始
      有拿到紅利，後來到了95年12月左右就拿不到紅利，才發
      覺被騙。（問：附表二是否你遭詐騙金錢及所收本票明細
      ？）是。（問：附表二的錢交給何人？）第1次到我家收
      錢，後來是到我家聚餐時，把錢交給戴芮瑜，莊全盛立刻
      把票開給我，有時是他們先把票開好，我給錢時就直接換
      票，有時是交給另1名被害人陳美秀轉交給他們。（問：
      附表二所示發票日是否即你交付款項及收取本票日期？票
      面金額是否就是你給付給被告3人的金額？）是。（問：
      發票日同1天若有2張以上是否指該日給付2筆？）那是我
      的朋友私底下貼我一起投資，所以我要求被告3人開數張
      本票，但金額是數張本票加起來之後我1次給。（問：被
      告3人向你們行騙說詞及收取金錢情形是否如告訴狀所述
      ？）是。」（詳見98年10月14日臺灣臺中地方法院檢察署
      98年度他字第4900號卷偵訊筆錄第40頁至第46頁）、「我
      先認識被告戴芮瑜、莊全盛、吳金塗，在龜川公司認識，
      我們都是龜川公司會員，我是93、94年間加入龜川公司，
      當時被告戴芮瑜、莊全盛、吳金塗已經是龜川公司的會員
      。95年8月5日被告戴芮瑜、莊全盛、吳金塗、陳美秀、陳
      美秀的先生等5人由廖寶治帶到我家裡，他們5人都有向我
      說有1位立委在炒房地產，可以分紅利，因為我們在龜川
      公司有賠錢，並說投資10萬元每月有2萬元利潤，在每月5
      日、20日各領1萬元，我當天投資10萬元，10萬元我是交
      給被告戴芮瑜，被告莊全盛就當場開10萬元的本票給我，
      我有看到他開本票，發票人章及面額的章都早已蓋妥，被
      告莊全盛只有在本票上面填載日期，我質疑為何發票人不
      是莊全盛，他們5人就說他們代表立委，叫我不用知道背
      後的立委為何人。當天我實際交付9萬元，因為他們先扣
      掉我紅利1萬元。之後陸陸續續投資都是上開5人一起來要
      我投資，本票都是被告莊全盛開的，我投資的錢都是交給
      被告戴芮瑜，當場簽發本票，發票人的章及金額的章都是
      蓋好的（因為陳美秀會事先打電話問我這1次要投資多少
      錢），被告莊全盛只有簽發日期。之後我確實每月都有領
      到每10萬元有2萬元利潤，都有按時給我，我總共投資250
      萬元，紅利到96年1月開始就沒有給了。之後我有去被告
      莊全盛的家，他說那不是他的事情，他說是立委的事情，
      被告吳金塗說我投資的錢不是交給他，是交給被告戴芮瑜
      。是陳美秀把紅利放在袋子裡交給我。」（詳見上開民事
      案卷98年4月28日筆錄）及「我認識莊全盛、戴芮瑜。在
      龜川公司認識的。以前廖寶治帶他們2人到我家，說有立
      委炒作土地，找我投資，我錢交給他們，他們開1張蘇明
      龍本票給我們，結果是騙我們的，這就是我們金錢的往來
      。（問：是否記得那天廖寶治帶他們2人到你家，是何時
      之事？）95年8月，還有美秀與他先生，總共6個人到我家
      。他們去我家時，說立委不能出面，所以由他們出面，比
      如投資10萬元，就1張本票給我們，還說有本票在，怕什
      麼，被告3人都說一樣。說10萬元每個月5日、20日繳錢就
      有1張票，所以我們的票每張都是5日或是20日，我們繳多
      少就開多少的票給我們，我們繳錢給他們，投資10萬元，
      每張票都是開5日及20日，比如我5日投資10萬元，票給我
      ，20日就可以領1萬元，1個月可以領回2萬元回來，可以
      領1年，我拿到本票10萬元，但是實際上那次我會只有給
      他9萬元。沒有說哪裡的地皮，只有說立委，說不能洩漏
      ，被告他們3人出面，立委在後面，然後開票給我們，就
      是在座被告3人。第1次10萬元，實際上交付9萬元。時間
      那麼久了，他們拿到錢，我就拿到票，第1次蘇明龍的本
      票是戴芮瑜收錢，他開本票。（問：他是誰？）莊全盛開
      本票，他老婆拿皮包收錢，他拿本票開，面額、蘇明龍印
      章早就在拿出來之前蓋好了，莊全盛只是寫日期。（問：
      你收到這張本票時，有無質疑或詢問被告等人，蘇明龍是
      誰？）我有問，他們說不能洩漏，說立委在背後，不能洩
      漏。（問：到底何人跟你說立委在背後，不能洩漏？）被
      告3人說的都一樣。都是被告他們3人收錢，時間太久了，
      我記不清楚。（問：你在民事庭證稱，你的錢都是交給戴
      芮瑜，與剛剛所述不符，有何意見，提示民事卷98年4月
      28日言詞辯論筆錄第7頁？）他們收錢都是戴芮瑜收，票
      都是莊全盛開本票比較多，因為有很多次，從8月到11月
      、12月，經過很多次，大部分都是戴芮瑜收錢比較多。那
      時候也有美秀居中，有時候美秀會來收錢，有時候戴芮瑜
      會來收錢，我錢交給戴芮瑜，戴芮瑜才會給我票。要投資
      當天前1日，會先打電話來，問要不要投資，比如明日5日
      ，前1天會打電話給我，說如果我要投資，他們票會先寫
      好，隔天真的有投資錢給他們，他們票就當天當場給我。
      （問：你剛剛稱交付支票的他們，係指何人？）就是莊全
      盛、戴芮瑜、吳金塗、美秀及他先生1台車，支票的他們
      是指莊全盛。（問：每次是否都是莊全盛交給本票你的？
      ）被告3人都有拿本票給我過。總共投資200多萬元。無法
      分紅後找莊全盛、戴芮瑜時，他們說錢是吳金塗拿去的，
      找吳金塗時，吳金塗推說是莊全盛他們拿去。被告說有人
      在炒作，包賺錢，要炒作土地，不知道炒作何處土地，他
      們沒有說，何人土地也沒有說。沒見過蘇明龍。（問：是
      否因為要拿到高額紅利才投資？）對，那時在龜川公司，
      在那裡也有賠錢。（問：你拿蘇明龍本票，上面沒有蘇明
      龍身分證字號、出生年月日、地址？）是。因為我不懂，
      書讀的不多，不知道，以為很穩。我的意思是有問題找被
      告3人就好了，被告3人也是這樣說，有事情找他們就好了
      。以為有票就可以有證據，那也是他們的條件給他們錢，
      給我們本票，也是拿紅利的證據。（問：你是否有2筆投
      資5萬元？）有。所以5萬元也可以投資。那2筆5萬元，是
      紅利的錢直接再轉進去的，他們說蘇明龍是負責人。那天
      領到紅利，再放進去的。有筆12月20日、有筆12月5日都
      是紅利。1年到期本票他們就會拿回去，因為大家都還沒
      有到期，當初沒有說到期本票要如何處理。（問：你剛才
      說，當初沒有約定說到期之後，本票要拿回去？）沒有講
      到。被告3人說紅利可以領到1年。領2次5萬元之後，就沒
      有了，所以應該是96年1月開始就沒有領到紅利，時間太
      久了，才會記憶有誤。（問：12月5日、20日各5萬元，是
      否有給你錢？）有給我錢，我再投資進去。（問：當天5
      萬元給你，該5萬元是否也有預扣？）是，也有預扣5000
      元，所以我實際上是給4萬5000元。第1次是6個人來，吳
      金塗也有來，是投資前幾天去我家，是廖寶治帶他們去的
      ，就是8月20日前幾天去我家。（問：第1次去你家時，被
      告3人是否就有跟你說立委之事？）是。（問：你剛才說
      ，都會有人打電話問你是否繼續投資，係何人？）吳金塗
      、莊全盛、戴芮瑜3人都有問過，問隔天5日或20日要不要
      投資，即投資前1天，他們3人都有打過電話問我要不要再
      投資。那是我的朋友我邀他進去之後，錢都在我這邊，所
      以以我的名字投資，所以才會開這麼多張本票。（問：所
      以9月5日4張本票是否都是同1天交給他的？）是。都以我
      名義投資。（問：拿到的本票是否都是你保管？）是，都
      是在我這裡，有領到紅利時，紅利會看投資多少，分紅多
      少，會給我朋友。9月5日有30萬元的是我，其他是朋友的
      錢寄在我這裡，由我去投資。（問：如果投資有虧損如何
      處理？）10萬元，20萬元朋友的款項，我要全額負責。（
      問：你剛才說美秀曾經幫你拿錢去交？有幾次？）1、2次
      ，很少，都是被告3人。（問：是否交錢當天就拿本票給
      你？）會有聚餐會，美秀會在，被告3人也在現場，我錢
      交給美秀，票也是當天會交給我，比如我錢拿給美秀，美
      秀就會拿票給我。（問：有無看到美秀的票如何來？）也
      是跟吳金塗他們拿的。（問：你有無看到美秀向吳金塗他
      們拿票？）有，被告3人也都在旁邊，那1、2次都是美秀
      拿票給我。（問：該1、2次是否都有看到美秀向吳金塗他
      們拿票？）對，我拿錢給美秀，美秀當場就會交票給我。
      （問：美秀的票如何來？）我交錢給美秀時，票已經在美
      秀的手上了，因為他們會先問要投資多少，所以票早就開
      好了。第1次是莊全盛寫的。前幾次都是莊全盛當場寫，
      我沒有看過戴芮瑜簽寫日期，吳金塗也有當場寫過，後來
      就都用蓋章的。後來日期是用蓋章的，然後是交錢當天當
      場在我面前蓋章，都是莊全盛當場蓋的。例如投資10萬元
      就馬上拿到當次投資的紅利1萬元。」（詳見本院案卷）
      等語詳實，而依被害人林鳳娥所上情雖亦可見其前後就其
      何時開始投資，又共投資交付金額、交付時地及交予何人
      為何等情或有些許歧異，然就被告3人確係以上開方式詐
      取其投資款及被告莊全盛等人如何偽造並交付蘇明龍之本
      票以資擔保等情之所述則無不同，且被害人林鳳娥亦已於
      本院審理時具結證稱其實際交付之款項應係投資金額預先
      扣除1成紅利後所支付之金額等情在卷，並提出該等本票
      存卷為據，且與被害人廖寶治及張秀鑾所述其等實際交付
      投資款項係先行扣除紅利支付，又被告等人係以上開事由
      邀約投資，並交付本票作為擔保等情節如出一轍，而被告
      3人對此部分亦不爭執，足證被害人林鳳娥前所述上情及
      嗣後於本院審理時所為證述之情節，均與事實相符，其前
      後所述差異僅屬細節上之事項，並不影響於被害人林鳳娥
      所指證被告3人上開以邀其投資並保證獲利，且確有給予
      部分分紅金為由，詐欺取得上開款項等證述之可信性，自
      尚非可遽認其前後證述有所不一致而不利於被告3人之指
      證均不足採。
（三）又者，被告吳金塗等3人確均有如犯罪事實三欄所示向被
      害人張秀鑾詐欺取財及偽造本票有價證券並持交張秀鑾之
      犯行等情，業據被告吳金塗等3人自承伊等確有向張秀鑾
      收取如附表三所示投資款，並交付如附表三所示蘇明龍名
      義之本票予張秀鑾以資該等投資擔保等情在卷，復經被害
      人即證人張秀鑾數度於偵查、上開民事案件言詞辯論時及
      100年3月2日本院審理中具結證述陳稱：「被告3人我本來
      就認識，95年5月間被告3人一起到我住處找我，被告3 人
      一起向我行騙，當天我就答應要投資，一開始有拿到紅利
      ，後來到了95年12月左右就拿不到紅利，但是我到96年1
      月5日給付最後1筆20萬元之後才發覺被騙。（問：附表三
      是否你遭詐騙金錢及所收本票明細？）是。（問：附表三
      的錢交給何人？）都是交給陳美秀轉交給戴芮瑜，收錢時
      陳美秀就把票交給我。（問：附表三所示發票日是否即你
      交付款項及收取本票日期？票面金額是否就是你給付給被
      告3人的金額？）是。（問：被告3人向你們行騙說詞及收
      取金錢情形是否如告訴狀所述？）是。」（詳見98年10月
      14日臺灣臺中地方法院檢察署98年度他字第4900號卷偵訊
      筆錄第40頁至第46頁）、「我先認識被告戴芮瑜、莊全盛
      、吳金塗，在龜川公司認識，我們都是龜川公司會員，我
      是93年加入龜川公司，當時被告戴芮瑜、莊全盛已經是龜
      川公司的會員，被告吳金塗是在我加入龜川公司會員後才
      加入。95年5月20日被告戴芮瑜、莊全盛、吳金塗、陳美
      秀、葉成雄等5人到我家，被告吳金塗、戴芮瑜、莊全盛
      向我說有3位立委在炒地皮及法拍屋，可以分紅利，並說
      投資10萬元每月有2萬元利潤，在每月5日、20日各領1萬
      元，我當天投資20萬元，20萬元我是交給陳美秀，陳美秀
      當場再交給被告戴芮瑜，被告莊全盛就當場開20萬元的本
      票給我，第1次被告莊全盛當場開20萬元本票交給我，我
      有看到他開本票，發票人章早已蓋妥，但金額部分是當場
      蓋的，我質疑為何發票人不是莊全盛，被告戴芮瑜、莊全
      盛、吳金塗就說本票很穩，不用擔心，他們3人會負責。
      當天我實際交付18萬元，因為他們先扣掉我紅利2萬元。
      之後陸陸續續投資都是上開5人一起來要我投資，本票都
      是被告莊全盛開的，我投資的錢都是交給被告戴芮瑜，當
      場簽發本票，發票人的章都是蓋好的，被告莊全盛只有簽
      發日期及蓋金額章。之後我確實每月都有領到每10萬元有
      2萬元利潤，都有按時給我，我總共投資110萬元，紅利到
      96年1月20日就開始沒有給了。之後就找不到被告。紅利
      是陳美秀交給我。」（詳見上開民事案卷98年4月28日筆
      錄）及「我是在龜川認識莊全盛、戴芮瑜。參加他們邀約
      之有好處的，後面有3個立委，叫我不用擔心。他們說現
      在投資很好，說龜川過去的損失可以彌補回來。邀約的時
      間是在95年5月間。經過很久了，最近我先生過世，我記
      憶有比較差，那麼久了，我忘記了，我記得是5月20幾日
      。透過美秀，美秀再透過5個，他們5個一台車到我家，有
      吳金塗、莊全盛、戴芮瑜、陳美秀及陳美秀的先生。美秀
      跟我說過好幾次，說這個很好，吳金塗、莊全盛、戴芮瑜
      也這麼說，說後面有3個立委，叫我相信他們就好了，這3
      人先前透過美秀，後來他們3人一直說這個很好，說了2、
      3次。他們3人到我家不只3次，他們都是1台車來的。（問
      ：何人跟妳說三位立委是在背後？）他們3人都有說，說
      很穩，利潤很好。吳金塗先說，後來莊全盛、戴芮瑜都有
      說，他們說我們在龜川虧了這麼多錢，要從這邊讓大家賺
      回來。（問：妳投資這件有無收到本票？）有。現在本票
      都在律師那裡，上面都已經蓋好了，每張都是蘇明龍的印
      章。我收到4張本票，第1張是透過美秀，是美秀拿給我的
      ，再來的都是莊全盛拿給我的。當場寫日期，印章都已經
      先蓋好了，是莊全盛寫的。（問：你有無向莊全盛、戴芮
      瑜或是吳金塗問過蘇明龍係何人？）我問吳金塗，他說他
      不曝光，叫我不用擔心，說票很穩。（問：你收到票時，
      有無懷疑或是問他們，投資土地在哪裡？）他們都不說，
      只說有立委在後面操作很穩，不用擔心。交款項是透過美
      秀，美秀跟他們說，然後5個人都一起來，即被告3人及陳
      美秀及陳美秀的先生，我現場交給他們，有時候是在聚餐
      時交，聚餐每2個月1次，投資前他們打電話聯絡，說很穩
      ，不用擔心。（問：電話聯絡與交錢差幾天？）幾天而已
      。時間很久了，現在記憶很差。（問：是否每次都差幾天
      ？）是。都是打電話先跟我們聯絡。（問：是否曾經現場
      決定投資多少，然後交給他們多少，他們才開票？）有。
      很久了，忘記有幾次，曾經現場他們帶本票來，當場開本
      票。投資的錢都是戴芮瑜收的，票都是莊全盛開的。（問
      ：你在偵查中98年10月12日曾說，錢是交給陳美秀？）是
      ，錢交給陳美秀，陳美秀當場交給戴芮瑜，我有看到。第
      1 次我是交給陳美秀，我沒有看到他交給何人，後來就是
      在我家或是聚餐時交錢，我交給美秀，美秀再交給戴芮瑜
      ，但有時也是直接交給戴芮瑜，他們都在場。（問：你的
      票照你所述，都是從莊全盛那裡來的？）是的，都是他開
      的，他帶了1本本票。（問：莊全盛有無跟你說票從何來
      ？）說是立委交代他們辦理的，我們一直懷疑，為何票會
      開蘇明龍，他叫我們不用擔心，說後面有3位立委，很穩
      ，說他們都在炒地皮及買賣法拍屋。（問：你剛才說票是
      莊全盛開的，有無看到吳金塗在上面寫字？）都是莊全盛
      寫的，票都是蓋好章才拿來的。（問：被告3人有無跟你
      說相信他們就好？）有，說大家都是老實人。他們都不肯
      講3名立委是何人，我們有叫他們也來參加聚餐，他們說
      是立委交代他們，不用擔心。（問：是否曾經問過投資什
      麼？）炒地皮、買賣法拍屋。他說是立委交代被告他們3
      人處理。土地在哪裡我都不了解，我有問過，被告3人都
      不說，只有說3位立委。沒有說他們負責哪部份，說3位立
      委炒地皮、買賣法拍屋，很好康。（問：莊全盛、戴芮瑜
      有無提到土地投資案的上線是吳金塗或另有他人？）沒有
      。（問：你剛才有說莊全盛都帶整本本票？）有，帶到我
      家。（問：是當場撕1張給你？）會打電話先講好金額。
      被告等人會主動打電話邀約我投資，但是是何人先打我已
      經忘記了，如果決定要投資，會帶錢到餐會，或是被告到
      我家收。（問：蘇明龍係何人？）有問過，也請被告3人
      將蘇明龍帶來給大家見面，他們說蘇明龍很忙，但有交代
      我們處理，叫我們放心。我不知道蘇明龍和被告或和立委
      有何關係，他們說立委不曝光，我們一直問開票怎麼都是
      蘇明龍的名字，他們說票很穩，叫我們放心，叫我們不用
      問那麼多。（問：98年他字第4900號第7頁96年5月28日第
      7頁上方768835號本票這張本票緣由為何？）這是第1次投
      資。這張是美秀拿來我家的，我錢拿給美秀，我沒有看到
      美秀把錢交給何人。這張本票是美秀拿給我的，美秀從哪
      裡拿來我沒有看到，是他告訴我本票是從被告戴芮瑜、莊
      全盛那裡拿來的，因為他把錢拿給戴芮瑜和莊全盛。這張
      本票發票發票日95年5月29日，就是我交錢那天，過2、3
      天這張本票拿過來。本票拿過來時，本票的記載都已經寫
      好了。投資金額是20萬元，但實際上扣除紅利2萬元，我
      只給18萬元，每個月初5、20日給紅利，每個月還可以再
      分紅利，紅利的部分是每10萬元紅利1萬元。（問：98年
      他字第4900號第7頁96年10月5日第7頁745660號本票這張
      本票緣由為何？）這張本票是第2次投資，是到我家收的
      ，是上述他們5人一起來的，這張本票有事先打電話問我
      要不要投資，我決定要投資50萬元。發票日是95年10月20
      日就是這天來我家收投資款，我50萬元現場交給美秀，美
      秀就交給戴芮瑜，戴芮瑜當場收走，我有看到，戴芮瑜有
      腰包，裝我的投資款。票是莊全盛給我的，票上面的日期
      96年10月5日及95年10月20日都是莊全盛用日期章蓋章。
      莊全盛是拿一整本，蓋好1張之後撕下來給我，金額及蘇
      明龍的印章之前就寫好、蓋好了，他只有寫日期。1整本
      的本票上的蘇明龍的印章都已經蓋好了，金額我忘記有沒
      有寫。50萬元有先扣紅利5萬元。（問：98年他字第4900
      號第8頁95年12月5日第8頁355035號本票這張本票緣由為
      何？）這是聚餐的地方收的，這是第3次，要投資之前也
      是被告3人請美秀先打電話給我，問我要不要投資，我看
      我要不要投資之後，我再帶去聚餐那裡，聚餐地點都不一
      樣。這次我錢交給美秀，美秀再現場交給戴芮瑜，都是戴
      芮瑜收錢的，戴芮瑜說錢有再交給立委。投資日期就是發
      票日95年12月5日，票是莊全盛交給美秀，美秀再現場交
      給我，交給我時，日期、蘇明龍、金額都已經蓋好了，他
      們事先都蓋好了，因為投資之前，都已經電話確認過要投
      資的金額。這次票20萬元，實際上交給18萬元，有先扣除
      紅利2萬元，之後紅利計算都是每個月初5、20日拿紅利。
      （問：98年他字第4900號第8頁95年12月5日第8頁355046
      號本票這張本票緣由為何？）這是我出面的，有些是朋友
      的錢。這張也是聚餐時交的，這是第4次投資，錢交給美
      秀，美秀馬上拿給戴芮瑜，莊全盛就當場撕下1張本票給
      美秀，美秀馬上拿給我。投資日期是96年1月5日，日期、
      蘇明龍印章、金額早就寫好了，他們都在要投資之前就已
      經先以電話確認了。這次也是交18萬元，有先扣除紅利2
      萬元，所以是面額20萬元的本票。領紅利的情形也是在聚
      餐時領紅包。第3、4次都是在聚餐時，聚餐時順便領之前
      投資的紅利。他們3人說3位立委交代他們辦這些事情，他
      們如果說自己也有投資，我就不敢投資了，因為在龜川那
      裡，我們都賠了很多。事發之後無法發紅利時，有去找被
      告3人，他們都不在，都走了，門都關起來，我找不到人
      ，除了在法院遇到，否則我都找不到他們人，他們也沒有
      主動說要怎麼處理這件事情，我們一群人相約去他們家找
      ，門都關起來了。（問：事發之後，吳金塗有無提到蘇明
      龍捲款已經逃到大陸，要趕快找出來面對大家？）沒有。
      （問：事發之後，被告3人你是否都沒有見過面或電話聯
      絡上？）是。（問：事發之後，他們有無說他們也是受害
      者？）沒有，我們都找不到人了。（問：你剛才有提到，
      第2次以後，票是美秀交給你的，是莊全盛蓋的，你有無
      當場看到？）有。（問：既然是莊全盛蓋的，他為何不直
      接交給你，還要透過美秀？）我跟美秀比較熟，我不知道
      為什麼。我被騙110萬元。（問：莊全盛、戴芮瑜說這件
      事情事發之後，你們有去找他們，他們說錢都是交給吳金
      塗，有無這件事？）我們好幾10個相約去莊全盛他們家，
      他們說他們也沒有錢，我們說錢都是交給你們，你們怎麼
      會沒有錢。莊全盛、戴芮瑜有說錢是交給吳金塗，我去找
      過1次，後來就找不到人了。之前都有按期拿回紅利。最
      後1筆投資之後，96年1月19日聚餐那次是96年1月20日要
      領紅利，提早聚餐，那次就沒有領到，之前投資的該領的
      紅利都有領到。（問：是否因為有領到紅利，所以繼續投
      資？）是。（問：你剛才有提到本票都是莊全盛當場蓋日
      期章，你的4張本票除了第1張你沒有看到何人寫的，是美
      秀拿給你時，就已經寫好了，第2次以後共有3張本票是否
      都是莊全盛當場蓋印？）是，都是蓋發票日與到期日。日
      期都是當天蓋章的，吳金塗都在場。（問：莊全盛他要開
      本票給你，吳金塗有無說什麼？）我有問有沒有穩，為什
      麼都開別人的名字，吳金塗在旁邊說這很穩，有3位立委
      在後面操作，不用擔心。」（詳見本院案卷）等語在卷，
      而除所述關於總投資金額為何部分，亦因其主觀上未扣除
      交款當日紅利致投資金額認定上產生之差異外，其餘證述
      均大致相符，並與被害人廖寶治及林鳳娥所述其等如何遭
      詐騙及收取該等本票之情節均全然相侔，復有如附表三所
      示本票存卷可參，自亦堪認屬實，從而，本院認被害人張
      秀鑾實際交付之總額應為99萬元，方為正確。
（四）另者，佐以證人葉陳秀娌即陳美秀於本院另案上開民事言
      詞辯論時及99年10月6日本院審理中亦具結證稱：「我原
      名陳秀娌，婚後貫夫姓葉。陳美秀是我偏名。認識被害人
      3人，在龜川公司認識的。與證人廖寶治、張秀鑾、林鳳
      娥均無金錢往來。被告戴芮瑜、莊全盛在95年4月26日去
      我家說有立委買土地、法拍屋，可以有很多的利潤，每10
      萬元，1個月可以領2次，每次領1萬元，每月5日、20日領
      ，95年4月28日被告戴芮瑜、被告莊全盛又帶被告吳金塗
      到我家，叫我放心投資，所以我第1次就投資10萬元，當
      天被告莊全盛交本票給我，發票人為蘇明龍，被告莊全盛
      說蘇明龍在背後操作，不方便出面，之後被告戴芮瑜1人
      打電話給我叫我繼續投資，我陸續又投資40萬元，錢都交
      給被告戴芮瑜，在場的被告莊全盛也有交蘇明龍的本票給
      我，我沒有帶被告戴芮瑜去證人廖寶治、張秀鑾、林鳳娥
      家，是被告莊全盛開車載我去，我確實有交付蘇明龍的本
      票給證人廖寶治、張秀鑾、林鳳娥，只不過這是被告戴芮
      瑜叫我拿去的，她說被告莊全盛沒空，我只拿1次給證人
      廖寶治、張秀鑾、林鳳娥，我只各拿1張本票給她們。紅
      利我領了將近5個月，後來是被告戴芮瑜跟我講被告吳金
      塗被人抓走，所以就領不到紅利了。被告戴芮瑜曾經叫我
      轉交紅利給證人廖寶治、張秀鑾、林鳳娥，因為都是用紅
      包包著，所以我不清楚多少錢，次數我不清楚了。（問：
      投資金額總共交蘇明龍的本票1次或各交付證人廖寶治、
      張秀鑾、林鳳娥1次？）證人廖寶治、張秀鑾、林鳳娥各
      交1次。我有向證人廖寶治、張秀鑾、林鳳娥收過1次錢，
      也有交1次本票給她們，當天收錢就交付本票給她們。被
      告戴芮瑜打電話給我請我拿本票，說被告莊全盛沒空，證
      人廖寶治也沒空到被告戴芮瑜家拿，所以叫我送過去。」
      及「告訴人3人都是龜川公司的夥伴，我們都是投資龜川
      公司，亦在那裡認識。是戴芮瑜知道廖寶治的地址，說要
      去廖寶治開的素食店捧場。（問：在廖寶治那裡你有無說
      什麼？）我都沒有說什麼，都是戴芮瑜說的。戴芮瑜說土
      地很好賺，龜川公司那裡輸了沒有關係，來這裡投資比較
      好賺。廖寶治當場沒有同意投資。（問：那天除了戴芮瑜
      說投資之事，還有無別人說？）那天莊全盛戴戴芮瑜跟我
      一起去，那時只有戴芮瑜分享的，莊全盛在旁邊也是有說
      這個很好賺，他們2人多少都有講，都會鼓勵人家，說有3
      個立委投資炒作，那時我自己都沒有講，因為我不知道好
      不好。我自己有投資，自己也怕怕的，不知道好不好。（
      問：是不是廖寶治投資，你賺5000元？）我是舉例投資5
      萬元就是5000元紅利，我沒有拿到5000元。廖寶治投資多
      少我不清楚。（問：你的意思是廖寶治投資你完全沒有好
      處？）是，因為我不知道他投資多少。林鳳娥是廖寶治帶
      我去的，跟莊全盛、戴芮瑜去，而吳金塗是事後才去。（
      問：林鳳娥確定要投資時，是因為何人去他才決定投資？
      還是何人說了什麼話？）我不了解。（問：林鳳娥投資後
      ，你有無拿到好處？）沒有。張秀鑾部分也是莊全盛、戴
      芮瑜帶我去的。吳金塗第1次沒有去，只有莊全盛、戴芮
      瑜跟我去的。張秀鑾投資的案件我沒有拿到好處。（問：
      剛才所述，林鳳娥、張秀鑾、廖寶治3人你是否曾經拿過
      蘇明龍本票給他們？）我曾經拿給廖寶治，因為戴芮瑜說
      他朋友要來，要我幫他拿過去。另外2人我沒有。（問：
      為何民事審理程序中稱你曾經拿給林鳳娥、張秀鑾？提示
      民事案卷98年5月26日筆錄第3頁）對，是有1次，是戴芮
      瑜叫我去。（問：你的意思是否你都有交給他們3人本票
      過？）就是同1 次。總共拿幾張我忘記了。是不是拿給3
      人，我也忘記了。（問：戴芮瑜將本票交給你時，有無說
      本票如何來？）沒有，他都沒有說，從他家拿出來給我的
      。（問：有無看到他當場填寫本票？）沒有。他從樓上拿
      下來給我時，本票內容就已經填好了。（問：你剛才說，
      廖寶治、林鳳娥、張秀鑾投資，為何你會幫戴芮瑜拿本票
      給他們3人？）我想說有錢大家賺。（問：你說後來吳金
      塗也有去廖寶治那裡？）我是聽廖寶治說的。吳金塗去，
      我沒有看到。」（詳見本院案卷）等情在卷，且與被害人
      3人所陳上情均大致相符，益徵被告3人確有共同以上開方
      式向被害人廖寶治等3人訛騙投資，且均偶曾委由不知情
      之葉陳秀娌代為收款再轉交予戴芮瑜及代為交付上開偽造
      蘇明龍之本票以資投資獲利等擔保，甚為明確。
（五）另按以自己共同犯罪之意思，參與實施犯罪構成要件以外
      之行為為；或以自己共同犯罪之意思，事先同謀，而由其
      中一部分人實施犯罪之行為者，均為共同正犯；亦即2人
      以上以共同犯罪之意思，事前同謀，推由其中部分之人實
      施，其未參與實施之共謀者，仍成立共同正犯（司法院大
      法官會議第109號解釋參照）。經查，被告吳金塗乃以上
      開投資立委炒作土地獲利很好，保證獲利之虛構事由，遊
      說被害人廖寶治、林鳳娥及張秀鑾3人而邀約投資，且以
      每月5日及20日均可分紅各1成等作為邀約被害人繼續出資
      之誘因，而分別取得如附表一至三所示款項之過程，被告
      戴芮瑜、莊全盛2人亦均有參與說明、收款及交付蘇明龍
      名義之本票等情，業據被害人廖寶治、林鳳娥及張秀鑾3
      人指證歷歷，已如前述，且觀諸被告吳金塗於本院另案96
      年度訴字第2335號及本院審理中亦曾陳稱：「被告莊全盛
      認為條件不錯說也要投資，他說招攬投資有沒有抽成，我
      說有，也有投資金額百分之5的傭金，被告莊全盛、戴芮
      瑜就招攬告訴人包聖連、林玉雲、蔡滿淑來投資。」（詳
      見該案卷第34頁）及「被害人3人之投資款都係戴芮瑜交
      給我，我交給蘇明龍，再向蘇明龍取得本票，由我交給戴
      芮瑜，由戴芮瑜交給被害人3人。邀約被害人3人投資，我
      與戴芮瑜夫婦都有拿到百分之5之介紹費。」等語在卷，
      已可見被告莊全盛辯稱伊不知介紹上開立委炒作土地開發
      案有何介紹費可得，亦無參與招攬本案被害人3人投資並
      分取介紹費等情云云，即屬無據，且更見被告3人不僅就
      伊等如何詐騙被害人3人以取得如附表一至三所示款項之
      過程均事前知情，且均有參與說明或收款，亦均有持有、
      使用或簽發以「蘇明龍」名義所簽發本票之行為甚明。再
      查，核諸被告莊全盛於本院另案96年度訴字第2335號審理
      中曾證稱：「（問：你當初為何與戴芮瑜會去找證人廖寶
      治投資？）是吳金塗先向我太太戴芮瑜講，是95年3、4月
      時，事後我太太戴芮瑜才向我講投資的事情。（問：何人
      去找證人廖寶治投資？）我、戴芮瑜、吳金塗及陳美秀夫
      妻都有去，剛開始時是在龜川公司講的，後來才到他家去
      ，有說投資方式及報酬，投資分紅的內容與證人廖寶治說
      的一樣，但我沒有講，是吳金塗說有立委要投資房地產、
      法拍屋。…（問：剛剛證人廖寶治庭呈的20萬元的本票，
      是何人拿給你拿去的？）是吳金塗，是他叫我填寫日期。
      （問：剛剛證人廖寶治說那張你填寫日期的本票是你與你
      太太一起去他店裡時，從戴芮瑜包包拿出來的？）我忘記
      那1張本票是哪裡來的了。（問：吳金塗拿本票給你時，
      你有沒有問發票人蘇明龍是何人？）沒有問過。（問：該
      20萬元本票你簽寫日期時，吳金塗有沒有在場？）應該是
      有，但時間久了，我有一點忘記。（問：既然吳金塗在場
      ，為何吳金塗不親自收錢，不親自寫發票日期、到期日？
      ）他心裡想什麼我不知道，他叫我寫我就寫。（問：吳金
      塗拿蘇明龍本票給你時，你有沒有問他蘇明龍是何人？）
      沒有。」等語在卷（見該案卷第78至82頁），益見被告莊
      全盛確於被告戴芮瑜、吳金塗找被害人廖寶治投資時陪同
      在場，且伊亦不否認曾在交予被害人廖寶治之蘇明龍名義
      本票上填寫日期，而確有共同參與上開詐欺取財及偽造本
      票之行為無疑。甚且，依被害人廖寶治等3人於本院審理
      中均曾證稱被告莊全盛自己填載日期之本票係自被告戴芮
      瑜皮包內取出，而被告吳金塗、戴芮瑜、莊全盛3人均曾
      交付本票予其等收執，且多係其等交付金額之同日隨即自
      被告3人處取得該等本票，其等該時均未見蘇明龍之人，
      而邀約投資之金額為何亦可能於其等交付當日甫決定，然
      被告3人仍均於同日隨即提出該等本票予其等收執等語為
      觀（各詳見上述），佐以被告戴芮瑜與莊全盛2人乃係親
      密之夫妻關係，對於彼此參與行為為何理當知之甚詳，自
      足認被告吳金塗、戴芮瑜、莊全盛3人均有參與事先準備
      或事後交付予被害人廖寶治等3人收執之本票之行為無訛
      ，從而，被告3人對發票人為「蘇明龍」名義之本票來源
      為何，當均有所知悉，而被告吳金塗固辯稱伊係交付被害
      人投資金額後，方透過蘇明龍再拿本票過來，然依當時情
      形，若非被告吳金塗3人本即持有相當數量之偽造蘇明龍
      本票，當顯無可能於獲知被害人投資金額為何之當下，即
      可隨時取得該等蘇明龍之本票並旋即交予投資之被害人3
      人之餘地。末者，參酌被告吳金塗、戴芮瑜、莊全盛3人
      於詐騙被害人3人時確均在場，且均有邀約告以上開投資
      事由並保證獲利，復以按月保證給與2次紅利為誘因，亦
      如前述，顯見被告3人對於該等詐騙之事實，均有犯意聯
      絡及行為分擔至明。
（六）又被告吳金塗雖辯稱確實有「蘇明龍」之人，且其自戴芮
      瑜等人處所收到之款項均交予「蘇明龍」，另1投資人林
      信雄見過該蘇明龍之人可為證明云云。惟查，首觀諸證人
      林信雄於100年4月6日本院審理中乃證稱：「吳金塗我認
      識。（問：在95年5、6月間，吳金塗是否有帶1位朋友到
      你家的卡拉OK店，請你投資土地？）有。他有帶1個人來
      ，吳金塗介紹他姓蘇，說是立委的助理，沒有是那位立委
      ，說他在作房地產投資，問我要不要投資，說獲利很好，
      我當場沒有表示什麼，隔天我說我有10萬元，請他投資。
      我問說有無什麼保障，他有開本票（庭呈）。（問：姓蘇
      者他有無說他叫什麼名字？）吳金塗說那個叫蘇明龍。（
      問：蘇明龍本人有無跟你表示他什麼名字？）沒有，他說
      他姓蘇而已。（問：年籍？身材？）比我矮，大約40、50
      歲人，現在大概50多歲了，那是5年多前的事情。（問：
      有無說住在哪裡？）沒有，只有說他姓蘇。（問：你說你
      看到的蘇明龍第1次到你卡拉OK，是吳金塗介紹的？）他
      說他姓蘇，吳金塗跟我說他叫蘇明龍。都是吳金塗說他是
      立委的助理。（問：你見過幾次姓蘇者幾次面？）只有那
      次。（問：你拿到本票那天，有無看到蘇明龍？）沒有，
      是吳金塗拿給我的。我打電話給吳金塗，吳金塗拿給我的
      。（問：吳金塗拿票給你時，票上面是否都已經寫好了？
      ）是，他說沒有關係，吳金塗說他負責，票上面都是蓋印
      章的。（問：本票跳票，有無找吳金塗？）我有問，問說
      怎麼會拿不到錢，他說他也是被害者，他也被騙，他還跑
      去躲起來，找不到人了。我也沒有辦法問姓蘇的人去哪裡
      。（問：日期是拿來就已經寫好了？）是，吳金塗當場沒
      有再寫任何字。（問：票何時拿給你的？）我說我要投資
      10萬元，我打電話給他，說我要投資10萬元，一手交錢，
      一手拿票。電話中，我就有問，他說會有票作為保障，說
      是1個形式而已，但我根本不知道那個人是誰。（問：你
      剛才所稱的蘇明龍，你有無看到他的身分證？）沒有。那
      是不可能的事。（問：那個人是否確實姓蘇，是否叫蘇明
      龍，是否立委的助理你是否知道？）我不知道，都是吳金
      塗講的。」等語詳實（詳見本院案卷），已可見被告吳金
      塗向證人林信雄介紹見面之人是否真為蘇明龍之人，仍無
      從得知，此部分自無法由證人林信雄所證上情認定被告吳
      金塗所述屬實。次查，被告莊全盛、戴芮瑜及被害人3人
      均證述未見過該名「蘇明龍」之人，已如前述，則本案中
      是否真有「蘇明龍」之人，即屬可疑。甚查，被告吳金塗
      所提供之「蘇明龍」其人所使用之行動電話號碼00000000
      00號，其申請人係林佩蓉，並非「蘇明龍」之人，此有中
      華電信資料查詢1份在卷可佐（詳見另案所附96年度偵字
      第4335號卷第27頁）；而證人林佩蓉於另案偵訊時既亦證
      述該門號並非其所申辦等語明確（詳見上開同偵查卷第30
      頁），自亦難依此認定被告吳金塗此部分供述與事實相符
      。再者，本院另案前即曾調取全國取名為蘇明龍者之年籍
      資料，其結果均查無被告吳金塗所指之本票發票人「蘇明
      龍」之人，亦有法務部戶役政連結作業系統、臺南縣警察
      局善化分局97年3月20日南縣善警偵字第0970004129號函
      、宜蘭縣政府警察局三星分局97年4月11日警星偵字第097
      6002467號函及臺北市政府警察局內湖分局97年3月24日北
      市警內分刑字第09730589900號函各1份附卷可參（見本院
      另案96年度訴字第2335號案卷第109頁至第113頁、第115
      頁至第117頁、第168頁至第175頁），又被告吳金塗、戴
      芮瑜、莊全盛等人自始均無法舉證證明確有「蘇明龍」其
      人之存在，本院復查無有被告吳金塗所稱「蘇明龍」其人
      存在之證據，亦即無其他證據足以佐證本案確實有「蘇明
      龍」其人參與其中，基上，自難認定有所謂之「蘇明龍」
      其人共同涉犯本案。從而，堪認被告吳金塗所指確實有「
      蘇明龍」之人，伊等所收取之被害人款項最後均交給「蘇
      明龍」，該等交予被害人作為擔保之本票則係「蘇明龍」
      本人所簽發者云云，顯係推諉飾卸之詞，不足採信。
（七）至被告吳金塗於本院審理中雖亦辯稱自己也有投資200萬
      元，另被告戴芮瑜亦辯稱與被告莊全盛陸續投資200多萬
      元云云；然查，被告吳金塗、莊全盛、戴芮瑜3人既均自
      承伊等對於本案土地投資方案、蘇明龍所指投資炒作之土
      地在何地點及主導之立委究係何人等情均不知悉等語在卷
      ，且被告莊全盛、戴芮瑜2人復供陳伊等未曾見過蘇明龍
      之人等語詳實，則被告3人如何自行參與投資並幫忙「蘇
      明龍」之人介紹投資人而收取傭金，已屬可疑。又參以被
      告吳金塗、莊全盛、戴芮瑜3人均自承伊等前即經歷龜川
      公司投資案之虧損等語在卷，則伊等理應知道登記有案之
      公司所進行之投資方案可能充滿投機與詐騙之情形，而本
      案甚至沒有任何公司及契約，卻於1年內之每月5日及20日
      均可領回1成紅利之高獲利，且介紹他人投資尚可領取高
      達投資額百分之5之介紹傭金等，乃顯與一般投資能獲取
      合理之利潤差距甚大，依伊等3人之社會歷練，對於本案
      投資方案當理應有所懷疑為是，從而，伊等在此狀況下，
      仍為圖不法之利益，而積極遊說本案被害人3人參與投資
      ，顯然主觀上確均有不法所有之意圖存在已明。再者，被
      告吳金塗就伊也有投資200萬元一節，僅提出蘇明龍名義
      之本票10紙為憑（見本院另案96年度訴字第2335號案卷第
      91至94頁），而依上開說明，本院實無從認定實際上有被
      告吳金塗所述「蘇明龍」之人存在，且因而認定如附表一
      至三所示「蘇明龍」其人之本票，均係被告吳金塗、莊全
      盛、戴芮瑜等3人基於共同犯意連絡下所偽造者，既如前
      述，則被告吳金塗提出而主張為伊投資200萬元所取得「
      蘇明龍」名義開立之本票，自無法作為被告吳金塗確實有
      出資事實之證明。另者，被告戴芮瑜及莊全盛是否亦有投
      資部分，此觀被告戴芮瑜前於本院另案96年度訴字第23
      35號審理中乃辯稱：「被告吳金塗告訴我們投資這個很好
      賺，且招攬別人投資有百分之5的傭金，我聽到有百分之5
      的利潤，我自己也有投資150萬元，是陸陸續續分約10次
      投資的，資金來源有標會也有用被告莊全盛台新銀行大里
      分行申辦的現金卡去借款來投資的。」云云（詳見該審理
      案卷第35頁）；然於本院審理中則改稱：「我是投資250
      萬元」云云（詳見本院案卷），可見被告戴芮瑜前後就伊
      亦有投資該土地案之投資款項究竟為何之所述已有出入，
      顯非無疑；況且，被告戴芮瑜及莊全盛前於本院另案審理
      時，業經本院另案諭知伊等2人提出資金證明，然迄至該
      案經最高法院判決確定前，被告戴芮瑜及莊全盛2人除曾
      提出無法證明為真實之「蘇明龍」名義之本票14紙外（見
      本院另案96年度訴字第2335號案卷第223至227頁），均未
      能提出任何資金證明以供審酌，且於本案審結前亦自始未
      曾提出該等資金證明供本院審認，又前經本院另案審理中
      向臺新國際商業銀行股份有限公司函查之結果，被告莊全
      盛在該行僅曾於95年11月1日申辦理金卡借款20萬元1筆之
      紀錄等情，亦有該行96年9月21日臺新總法制字第0960000
      2890號函1份附卷可稽（見本院另案96年度訴字第2335號
      案卷第50至54頁），此外，復查無被告戴芮瑜、莊全盛2
      人有能力投資200餘萬元之資金證明。基上，再再可見被
      告吳金塗、莊全盛、戴芮瑜3人所辯伊等亦有出資投資給
      蘇明龍，均同屬被害人云云，實難以採信。
二、綜上，被告吳金塗、戴芮瑜、莊全盛等3人乃均明知並無「
    蘇明龍」之人存在，卻均以「蘇明龍」為立法委員特助，因
    有3名立委炒作地皮獲利很好，保證獲利，且可按期分得紅
    利，並有蘇明龍之本票作擔保為由，分別邀約被害人廖寶治
    等3人投資，並提供如附表一至三所示偽造之本票作為投資
    憑證取信被害人廖寶治等3人，自當係以不實之事項，向被
    害人廖寶治等3人詐得如附表一至三所示之金額，被告3人均
    有意圖為自己不法所有之意圖甚明。綜上所述，被告3人上
    開所辯，均屬事後矯飾卸責之詞，要難採信。本案事證已臻
    明確，被告等3人上開犯行，均堪以認定，應依法論科。
、論罪科刑部分：
一、按本票可以流通市面，為有價證券；又同時偽造同一被害人
    之多件同類文書或同一被害人之多張支票時，其被害法益仍
    僅1個，不能以其偽造之文書件數或支票張數，計算其法益
    ，此與同時偽造不同被害人之文書或支票時，因有侵害數個
    人法益，係1行為觸犯數罪名者迴異；再刑法上之接續犯，
    係指以單一行為，經數個階段，持續侵害同一法益而言，此
    有最高法院31年上字第409號、93年台上字第3629號、70年
    台上字第2898號、59年台上字第2588號判例要旨可資參照。
    是核被告吳金塗、戴芮瑜、莊全盛等3人就前揭犯罪事實一
    至三欄部分之所為，均係各犯刑法第201條第1項之意圖供行
    使之用，而偽造有價證券罪、同法第339條第1項之詐欺取財
    罪。被告吳金塗、戴芮瑜、莊全盛等3人就上開所為，具有
    犯意聯絡及行為分擔，均應為共同正犯。又被告吳金塗等3
    人偽造如附表一至三所示本票後，乃由具有犯意聯絡之被告
    載芮瑜或委由不知情之葉陳秀娌即陳美秀將該等偽造本票交
    予被害人廖寶治等3人，是被告3人委由不知情之葉陳秀娌代
    為交付本票予被害人部分之所為，均為間接正犯。再被告吳
    金塗等人先行委由不知情之刻印店代刻「蘇明龍」印章1枚
    部分，亦屬利用不知情之人所為，為間接正犯。另按偽造有
    價證券而復持以行使，其行使行為吸收於偽造行為之中，祇
    應論以偽造罪，且有價證券內所蓋之印文，為構成證券之一
    部，所刻之印章，為偽造之階段行為，均應包括於偽造罪之
    內，自不生牽連或想像競合之問題，有最高法院31年上字第
    88號判例要旨可資參照。被告吳金塗等3人上開行使偽造有
    價證券罪部分，因均先由被告吳金塗偽造「蘇明龍」之印章
    ，復由被告吳金塗於如附表一至三所示本票上蓋用「蘇明龍
    」之印文後，再由被告吳金塗或莊全盛在發票日及到期日上
    蓋用日期章，或由被告莊全盛填寫發票日及到期日以偽造完
    成該等本票，再由被告吳金塗、戴芮瑜及莊全盛3人共同或
    由被告戴芮瑜，或由戴芮瑜交予不知情之葉陳秀娌代為交付
    被害人，而共同行使該等偽造之有價證券，則被告吳金塗等
    人偽造蘇明龍印章、印文之行為，應為偽造該等本票之階段
    行為，均應包括於偽造有價證券罪之內，不另論罪。又被告
    3人行使偽造如附表一至三所示本票之有價證券之低度行為
    ，應為伊等偽造該等本票有價證券之高度行為所吸收，亦均
    不另論罪（參最高法院31年度上字第88號判例意旨）。又被
    告吳金塗等3人之偽造或行使有價證券罪部分，雖有1次偽造
    或行使之本票為多張（即其發票日期各為同日者）或如附表
    一、二及三編號2至4所示偽造及行使之本票乃各有多次之情
    形，依前開說明，應僅分別論以1罪（因被告吳金塗3人就附
    表一至三所示部分雖分別於不詳時間、地點，各偽造或行使
    多張本票，然因被告吳金塗等3人均未坦承參與偽造之事實
    ，致無從認定各偽造之本票所偽造之時間、地點，惟參酌罪
    疑唯輕之法理，認上開犯罪事實所交付之本票，除如附表三
    編號1所示95年5月29日交付本票者，因與如附表三編號2至4
    所示95年10月20日起所交付之本票，兩者交付時間相隔達約
    5月之久，難認係出於單一犯意，應另以1罪論處【公訴人認
    此部分亦出於對同一被害人之單一犯意所為，顯非妥適，併
    此說明】外，各均係出於單一之犯意，其數行為各係於同時
    同地或密切接近之時地實施，各侵害同一法益，各行為之獨
    立性極為薄弱，依一般社會健全觀念，在時間差距上，難以
    強行分開，均應為接續犯，是上開如附表一、二及三編號2
    至4所示有關偽造及行使有價證券罪部分，均各屬單純一罪
    ）。再按行使偽造有價證券，以取得票面價值之對價，固不
    另論詐欺罪，但如以偽造之有價證券供作投資款之擔保或作
    為新債清償而借款，則其佯稱投資或借款之行為，為行使有
    價證券以外之另一行為，應另論以詐欺罪，故被告吳金塗3
    人所犯上開4次詐欺取財罪（被告3人乃基於各向同一被害人
    詐欺取財之單一犯意，各接續為如附表一、二及三編號2至4
    所示之數行為，各係於同時同地或密切接近之時地實施，各
    侵害同一法益，各行為之獨立性極為薄弱，依一般社會健全
    觀念，在時間差距上，難以強行分開，均應為接續犯，是上
    開如附表一、二及三編號2至4所示有關詐欺取財部分，亦各
    屬單純一罪；另如附表三編號1所示95年5月29日所為詐欺取
    財之時間，因與如附表三編號2至4所示95年10月20日起所為
    ，其時間相隔達約5月之久，難認係出於單一犯意，應另以1
    罪論處；而原起訴檢察官認此部分乃出於對同一被害人之單
    一犯意所為，亦非妥適，併此說明）、4次意圖供行使之用
    ，而偽造有價證券罪，均犯意各別，行為互殊，均應分論併
    罰。爰各審酌被告吳金塗、戴芮瑜及莊全盛3人之素行，伊
    等均貪取非份之財，先後分別詐取被害人3人之財物並偽造
    本票之有價證券，犯罪所得非微，致生之損害匪淺，暨兼衡
    被告3人前所為相類詐騙案件業遭判決有罪確定在案，復仍
    於本案犯罪後均一再飾詞卸責，犯罪後之態度均不佳，又迄
    未與被害人3人達成和解以獲取被害人之諒解等一切情狀，
    各量處如附表所示之刑，並各定其等應執行之刑。被告3人
    所為上開4次詐欺取財犯罪之時間，均係在96年4月24日以前
    ，且其等所犯之詐欺取財罪，均合於減刑條件，爰分別依中
    華民國九十六年罪犯減刑條例規定，各減其所宣告刑2分之1
    。至被告3人所犯上開4次偽造有價證券犯罪之時間，固亦均
    在96年4月24日以前，然其等所犯既為刑法第201條之罪，且
    均經本院宣告逾有期徒刑1年6月之刑，依中華民國九十六年
    罪犯減刑條例第3條第1項第15款規定，自不得予以減刑。又
    按刑法關於沒收之規定，除違禁物必須沒收外，其餘均採取
    得科主義，是法院對於供犯罪所用之物，沒收與否，本可自
    由裁量；供犯罪所用之物，依刑法第38條第3項規定，以屬
    於犯人者為限得予沒收，與同條第1項第1款之違禁物或其他
    特別規定必須沒收之物不許法院自由裁量者，迥不相同，原
    判決對於得沒收之假賣契不予沒收，尚不能認為違背法令，
    此有最高法院19年上字第1651號判例、25年上字第1892號判
    例參照，是如附表一至三所示之本票，認均係偽造之有價證
    券，不問屬於犯人與否，均應依刑法第205條之規定宣告沒
    收。次按偽造有價證券上所偽造之印文或署押，係屬偽造有
    價證券之一部分，已因偽造有價證券之沒收而包括在內，自
    不應重為沒收之諭知，有最高法院89年度臺上字第3757號判
    決要旨可資參照，故本案如附表一至三所示之本票，其上經
    偽造之「蘇明龍」印文，均不另再行諭知沒收。另偽造之「
    蘇明龍」名義之印章1枚，雖未扣案，然既無積極證據足證
    確已滅失，不問屬於犯人與否，仍均應依刑法第219條規定
    諭知沒收。
二、新舊法比較：
（一）按刑法第2條第1項之規定係規範行為後『法律變更』所生
      新舊法比較適用之準據法，故被告行為後刑法條文之修正
      ，對於被告並無有利或不利之情形者（例如新舊法處罰輕
      重相同，犯罪構成要件亦無寬嚴之別等），即無適用修正
      後刑法第2條第1項之規定比較新舊法適用之問題，應依一
      般法律適用之原則，適用現行、有效之裁判時法論處（參
      考最高法院95年度台上字第5589、5669號、96年度台上字
      第4185號判決意旨），查94年2月2日修正公布，而於95年
      7月1日生效實施之刑法第28條雖將舊法之『實施』修正為
      『實行』。其中『實施』一語，涵蓋陰謀、預備、著手及
      實行之概念在內，其範圍較廣；而『實行』則著重於直接
      從事構成犯罪事實之行為，其範圍較狹；二者之意義及範
      圍固有不同，但對於本件被告3人基於共同犯意聯絡而共
      同犯罪者，刑法第28條之修正內容，對於被告3人並無有
      利或不利之情形，應無比較新舊法適用之問題，依上開說
      明，自當依一般法律適用之原則，適用現行、有效之裁判
      時法論處。
（二）被告3人為如附表三編號1所示行為後，刑法第33條第5款
      業於94年2月2日修正公布，而於95年7月1日生效實施；修
      正後刑法第33條第5款規定「罰金：新臺幣一千元以上，
      以百元計算之。」，與修正前刑法第33條第5款規定「罰
      金：一元以上。」不同。比較新舊法結果，以舊法較有利
      於行為人，新法並無對被告較為有利之情形，故依刑法第
      2條第1項前段規定，本案如附表三編號1所示關於刑法第
      339條第1項之法定刑罰金部分，自應適用行為時之法律即
      修正前刑法第33條第5款規定決定其罰金部分之法定刑。
（三）又刑法第2條第1項規定：「行為後法律有變更者，適用行
      為時之法律。但行為後之法律有利於行為人者，適用最有
      利於行為人之法律」。依刑法第51條定應執行刑時，裁判
      確定前犯數罪，或其中1罪在新法施行前者，均應為新舊
      法比較，最高法院95年5月23日第八次刑事庭會議著有決
      議可資參照。查被告3人所犯上開8罪中之2罪（如附表三
      編號1所示部分）係在新法施行前，而被告3人如附表三編
      號1所示行為後，刑法第51條第5款已修正數罪併罰定其應
      執行者：「宣告多數有期徒刑者，於各刑中之最長期以上
      ，各刑合併之刑期以下，定其刑期。但不得逾30年。」，
      與舊法規定之數罪併罰定其應執行者：「宣告多數有期徒
      刑者，於各刑中之最長期以上，各刑合併之刑期以下，定
      其刑期。但不得逾20年。」之規定有所不同，此為影響行
      為人刑罰之法律效果，是被告3人上開行為後法律已有所
      變更，經比較新舊法之結果，自以舊法規定之定應執行刑
      之上限為20年對行為人較為有利，新法之規定對於被告並
      無較為有利之情形，應依刑法第2條第1項前段之規定，適
      用被告行為時之舊法，而定其應執行之刑。
據上論斷，應依刑事訴訟法第299條第1項前段，刑法第2條第1項
前段、但書、第28條、第201條第1項、第339條第1項、修正前刑
法第51條第5款、刑法第205條、第219條，刑法施行法第1條之1
，中華民國九十六年罪犯減刑條例第2條第1項第3款、第7條，判
決如主文。
中    華    民    國   100    年    4     月    22    日
            刑事第15庭  審判長法  官  劉國賓
                              法  官  柯雅惠
                              法  官  許惠瑜
以上正本證明與原本無異。
如不服本判決應於收受送達後10日內向本院提出上訴書狀，並應
敘述具體理由；其未敘述上訴理由者，應於上訴期間屆滿後20日
內向本院補提理由書（均須按他造當事人之人數附繕本）「切勿
逕送上級法院」。
                              書記官  楊家印
中    華    民    國   100    年    4     月    22    日
附表一（被害人廖寶治部分取得之偽造本票）：
┌──┬─────┬─────┬───┬────┬───┬─────────────┐
│編號│本票發票日│到期日    │發票人│票號    │本票面│證物                      │
│    │及被害人交│（年月日）│      │        │額（被│                          │
│    │付投資款之│          │      │        │害人實│                          │
│    │年月日    │          │      │        │際投資│                          │
│    │          │          │      │        │金額，│                          │
│    │          │          │      │        │共81萬│                          │
│    │          │          │      │        │元）  │                          │
├──┼─────┼─────┼───┼────┼───┼─────────────┤
│ 1  │95.08.20  │96.08.05  │蘇明龍│0000000 │20萬元│1.本票影本一紙            │
│    │          │          │（印文│        │（18萬│2.詳見98年度他字第 4900 號│
│    │          │          │1枚） │        │元）  │  卷第3頁                 │
├──┼─────┼─────┼───┼────┼───┼─────────────┤
│ 2  │95.09.20  │96.09.05  │同上  │739251  │10萬元│1.本票影本一紙            │
│    │          │          │      │        │（9萬 │2.詳見98年度他字第 4900 號│
│    │          │          │      │        │元）  │  卷第3頁                 │
├──┼─────┼─────┼───┼────┼───┼─────────────┤
│ 3  │95.09.20  │96.09.05  │同上  │739252  │10萬元│1.本票影本一紙            │
│    │          │          │      │        │（9萬 │2.詳見98年度他字第 4900 號│
│    │          │          │      │        │元）  │  卷第3頁                 │
├──┼─────┼─────┼───┼────┼───┼─────────────┤
│ 4  │95.10.20  │96.10.05  │同上  │745634  │5萬元 │1.本票影本一紙            │
│    │          │          │      │        │（4萬 │2.詳見98年度他字第 4900 號│
│    │          │          │      │        │5000元│  卷第4頁                 │
│    │          │          │      │        │）    │                          │
├──┼─────┼─────┼───┼────┼───┼─────────────┤
│ 5  │95.11.05  │96.10.20  │同上  │745649  │5萬元 │1.本票影本一紙            │
│    │          │          │      │        │（4萬 │2.詳見98年度他字第 4900 號│
│    │          │          │      │        │5000元│  卷第4頁                 │
│    │          │          │      │        │）    │                          │
├──┼─────┼─────┼───┼────┼───┼─────────────┤
│ 6  │95.11.20  │96.11.05  │同上  │572286  │10萬元│1.本票影本一紙            │
│    │          │          │      │        │（9萬 │2.詳見98年度他字第 4900 號│
│    │          │          │      │        │元）  │  卷第2-1頁               │
├──┼─────┼─────┼───┼────┼───┼─────────────┤
│ 7  │95.12.05  │96.11.20  │同上  │0000000 │5萬元 │1.本票影本一紙            │
│    │          │          │      │        │（4萬 │2.詳見98年度他字第 4900 號│
│    │          │          │      │        │5000元│  卷第5頁                 │
│    │          │          │      │        │）    │                          │
├──┼─────┼─────┼───┼────┼───┼─────────────┤
│ 8  │95.12.05  │96.11.20  │同上  │746024  │10萬元│1.本票影本一紙            │
│    │          │          │      │        │（9萬 │2.詳見98年度他字第 4900 號│
│    │          │          │      │        │元）  │  卷第5頁                 │
├──┼─────┼─────┼───┼────┼───┼─────────────┤
│ 9  │95.12.20  │96.12.05  │同上  │584612  │10萬元│1.本票影本一紙            │
│    │          │          │      │        │（9萬 │2.詳見98年度他字第 4900 號│
│    │          │          │      │        │元）  │  卷第5頁                 │
├──┼─────┼─────┼───┼────┼───┼─────────────┤
│ 10 │95.12.20  │96.12.05  │同上  │0000000 │5萬元 │1.本票影本一紙            │
│    │          │          │（印文│        │（4萬 │2.詳見98年度他字第 4900 號│
│    │          │          │2枚） │        │5000元│  卷第6頁                 │
│    │          │          │      │        │）    │                          │
└──┴─────┴─────┴───┴────┴───┴─────────────┘
附表二（被害人林鳳娥部分取得之偽造本票）：
┌──┬─────┬─────┬───┬────┬───┬─────────────┐
│編號│本票發票日│到期日    │發票人│票號    │本票面│證物                      │
│    │及被害人交│（年月日）│      │        │額（被│                          │
│    │付投資款之│          │      │        │害人實│                          │
│    │年月日    │          │      │        │際投資│                          │
│    │          │          │      │        │金額，│                          │
│    │          │          │      │        │共225 │                          │
│    │          │          │      │        │萬元）│                          │
├──┼─────┼─────┼───┼────┼───┼─────────────┤
│ 1  │95.08.20  │96.08.05  │蘇明龍│557698  │10萬元│1.本票影本一紙            │
│    │          │          │（印文│        │（9萬 │2.詳見98年度他字第 4900 號│
│    │          │          │1枚） │        │元）  │  卷第9頁                 │
├──┼─────┼─────┼───┼────┼───┼─────────────┤
│ 2  │95.09.05  │96.08.20  │同上  │354979  │30萬元│1.本票影本一紙            │
│    │          │          │      │        │（27萬│2.詳見98年度他字第 4900 號│
│    │          │          │      │        │元）  │  卷第9頁                 │
├──┼─────┼─────┼───┼────┼───┼─────────────┤
│ 3  │95.09.05  │96.08.20  │同上  │354980  │30萬元│1.本票影本一紙            │
│    │          │          │      │        │（27萬│2.詳見98年度他字第 4900 號│
│    │          │          │      │        │元）  │  卷第9頁                 │
├──┼─────┼─────┼───┼────┼───┼─────────────┤
│ 4  │95.09.05  │96.08.20  │同上  │354981  │30萬元│1.本票影本一紙            │
│    │          │          │      │        │（27萬│2.詳見98年度他字第 4900 號│
│    │          │          │      │        │元）  │  卷第10頁                │
├──┼─────┼─────┼───┼────┼───┼─────────────┤
│ 5  │95.09.05  │96.08.20  │同上  │354933  │10萬元│1.本票影本一紙            │
│    │          │          │      │        │（9萬 │2.詳見98年度他字第 4900 號│
│    │          │          │      │        │元）  │  卷第10頁                │
├──┼─────┼─────┼───┼────┼───┼─────────────┤
│ 6  │95.09.20  │96.09.05  │同上  │557720  │20萬元│1.本票影本一紙            │
│    │          │          │      │        │（18萬│2.詳見98年度他字第 4900 號│
│    │          │          │      │        │元）  │  卷第10頁                │
├──┼─────┼─────┼───┼────┼───┼─────────────┤
│ 7  │95.10.20  │96.10.05  │同上  │745659  │50萬元│1.本票影本一紙            │
│    │          │          │      │        │（45萬│2.詳見98年度他字第 4900 號│
│    │          │          │      │        │元）  │  卷第11頁                │
├──┼─────┼─────┼───┼────┼───┼─────────────┤
│ 8  │95.12.05  │96.11.20  │同上  │354994  │30萬元│1.本票影本一紙            │
│    │          │          │      │        │（27萬│2.詳見98年度他字第 4900 號│
│    │          │          │      │        │元）  │  卷第11頁                │
├──┼─────┼─────┼───┼────┼───┼─────────────┤
│ 9  │95.12.05  │96.11.20  │同上  │355034  │20萬元│1.本票影本一紙            │
│    │          │          │      │        │（18萬│2.詳見98年度他字第 4900 號│
│    │          │          │      │        │元）  │  卷第11頁                │
├──┼─────┼─────┼───┼────┼───┼─────────────┤
│ 10 │95.12.20  │96.12.05  │同上  │0000000 │5萬元 │1.本票影本一紙            │
│    │          │          │      │        │（4萬 │2.詳見98年度他字第 4900 號│
│    │          │          │      │        │5000元│  卷第12頁                │
│    │          │          │      │        │）    │                          │
├──┼─────┼─────┼───┼────┼───┼─────────────┤
│ 11 │95.12.05  │96.11.20  │同上  │746021  │10萬元│1.本票影本一紙            │
│    │          │          │      │        │（9萬 │2.詳見98年度他字第 4900 號│
│    │          │          │      │        │元）  │  卷第12頁                │
├──┼─────┼─────┼───┼────┼───┼─────────────┤
│ 12 │95.12.05  │96.11.20  │同上  │0000000 │5萬元 │1.本票影本一紙            │
│    │          │          │      │        │（4萬 │2.詳見98年度他字第 4900 號│
│    │          │          │      │        │5000元│  卷第12頁                │
│    │          │          │      │        │）    │                          │
└──┴─────┴─────┴───┴────┴───┴─────────────┘
附表三（被害人即持票人張秀鑾部分所收取之偽造本票）：
┌──┬─────┬─────┬───┬────┬───┬─────────────┐
│編號│本票發票日│到期日    │發票人│票號    │本票面│證物                      │
│    │及被害人交│          │      │        │額（被│                          │
│    │付投資款之│          │      │        │害人實│                          │
│    │年月日    │          │      │        │際投資│                          │
│    │          │          │      │        │金額，│                          │
│    │          │          │      │        │共99萬│                          │
│    │          │          │      │        │元）  │                          │
├──┼─────┼─────┼───┼────┼───┼─────────────┤
│ 1  │95.05.29  │96.05.28  │蘇明龍│768835  │20萬元│1.本票影本一紙            │
│    │          │          │（印文│        │（18萬│2.詳見98年度他字第 4900 號│
│    │          │          │1枚） │        │元）  │  卷第7頁                 │
├──┼─────┼─────┼───┼────┼───┼─────────────┤
│ 2  │95.10.20  │96.10.05  │同上  │745660  │50萬元│1.本票影本一紙            │
│    │          │          │      │        │（45萬│2.詳見98年度他字第 4900 號│
│    │          │          │      │        │元）  │  卷第7頁                 │
├──┼─────┼─────┼───┼────┼───┼─────────────┤
│ 3  │95.12.05  │96.11.20  │同上  │355035  │20萬元│1.本票影本一紙            │
│    │          │          │      │        │（18萬│2.詳見98年度他字第 4900 號│
│    │          │          │      │        │元）  │  卷第8頁                 │
├──┼─────┼─────┼───┼────┼───┼─────────────┤
│ 4  │96.01.05  │96.12.20  │同上  │355046  │20萬元│1.本票影本一紙            │
│    │          │          │      │        │（18萬│2.詳見98年度他字第 4900 號│
│    │          │          │      │        │元）  │  卷第8頁                 │
└──┴─────┴─────┴───┴────┴───┴─────────────┘
附表：
一、如犯罪事實欄一所示部分：吳金塗、莊全盛、戴芮瑜共同意
    圖為自己不法之所有，以詐術使人將本人之物交付，各處有
    期徒刑玖月，各減為有期徒刑肆月又拾伍日；又共同意圖供
    行使之用，而偽造有價證券，各處有期徒刑年柒月，偽造
    之「蘇明龍」印章壹枚及如附表一所示偽造之本票拾張，均
    沒收。
二、如犯罪事實欄二所示部分：吳金塗、莊全盛、戴芮瑜共同意
    圖為自己不法之所有，以詐術使人將本人之物交付，各處有
    期徒刑拾月，各減為有期徒刑伍月；又共同意圖供行使之用
    ，而偽造有價證券，各處有期徒刑年捌月，偽造之「蘇明
    龍」印章壹枚及如附表二所示偽造之本票拾貳張，均沒收。
三、如犯罪事實欄三之如附表三編號1所示部分：吳金塗、莊全
    盛、戴芮瑜共同意圖為自己不法之所有，以詐術使人將本人
    之物交付，各處有期徒刑伍月，各減為有期徒刑貳月又拾伍
    日；又共同意圖供行使之用，而偽造有價證券，各處有期徒
    刑年月，偽造之「蘇明龍」印章壹枚及如附表三編號1
    所示偽造之本票壹張，均沒收。
四、如犯罪事實欄三之如附表三編號2至4所示部分：吳金塗、莊
    全盛、戴芮瑜共同意圖為自己不法之所有，以詐術使人將本
    人之物交付，各處有期徒刑捌月，各減為有期徒刑肆月；又
    共同意圖供行使之用，而偽造有價證券，各處有期徒刑年
    陸月，偽造之「蘇明龍」印章壹枚及如附表三編號2至4所示
    偽造之本票張，均沒收。